ACORDAO-COMPLETO-2513628

ACÓRDÃO 18557/2021 ATA 39/2021 - SEGUNDA CÂMARA

VISTOS, relatados e discutidos estes autos de representações oferecidas pela empresa Prime Consultoria e Assessoria Empresarial Ltda., neste processo, e pela empresa Link Card Administradora de Benefícios Eireli, no TC 012.196/20215, apensado pelo Acórdão 1334/2021-TCU-Plenário, relator o Ministro Aroldo Cedraz, com fundamento nos arts. 235 e 237, VII, do Regimento Interno, e no art. 103, § 1º, da Resolução nº  259, de 2014, em razão de supostas irregularidades em licitações e contratos firmados entre e a empresa Carletto Gestão de Frotas Ltda. e os seguintes órgãos/entidades: no Pregão Eletrônico 1/2020, a Empresa Brasileira de Pesquisa Agropecuária - Amazônia Oriental (Embrapa/CPATU) ; no Pregão Eletrônico 1/2020, a Superintendência Regional no Piauí do Instituto Nacional de Colonização e Reforma Agrária (Incra-PI) ; na Dispensa 8/2020, o Município de Rio Branco do Sul (PR) ; no Pregão Presencial 4/2020, a Empresa Municipal de Transportes e Trânsito de Montes Claros/MG (MCTrans-Montes Claros/MG) ; no Pregão Eletrônico 146/2019, o Fundo Municipal de Saúde de Teresina (FMS/PI) ; no Pregão Presencial 9/2020, o Município de Nova Santa Bárbara (PR) ; no Pregão Eletrônico 12/2020, o Município de Sooretama (ES) ; e no Pregão 8/2021, o Município de Nova Venécia (ES) , 
ACORDAM os Ministros do Tribunal de Contas da União, reunidos em Sessão da 2ª Câmara, diante das razões expostas pelo Relator, em: 
9.1. conhecer da representação de peças 1 a 11 deste processo e da representação de peças 1 a 36 do TC Processo 012.196/2021-5, em apenso, satisfeitos os requisitos de admissibilidade constantes no art. 113, § 1º, da Lei nº  8.666, de 21 de junho de 1993, c/c o art. 237, inciso VII, do Regimento Interno, para, no mérito, considerá-las parcialmente procedentes; 
9.2. determinar à Superintendência Regional no Piauí do Instituto Nacional de Colonização e Reforma Agrária que observe o disposto no art. 55, inciso XIII, da Lei 8.666, de 1993, no caso de eventual prorrogação do Contrato 846/2020, firmado entre a entidade e a empresa Carletto Gestão de Frotas Ltda., mantendo, em compatibilidade com as obrigações por ela assumidas, todas as condições de habilitação e qualificação exigidas na licitação;
9.3. alertar as empresas Prime Consultoria e Assessoria Empresarial Ltda. e Link Card Administradora de Benefícios Eireli que movimentar a Administração Pública para a defesa de interesses predominantemente privados, em detrimento do interesse público que move o Tribunal de Contas da União, pode vir a configurar litigância de má-fé, a ensejar a aplicação da multa prevista nos arts. 80 e 81 do Código de Processo Civil, conforme assente no subitem 9.5 do Acórdão 611/2020-TCU-Plenário, relator o Ministro Raimundo Carreiro, tendo em vista a aplicação subsidiária, no Tribunal, das disposições advindas das normas processuais em vigor, art. 15 do CPC e art. 298 do Regimento Interno;
9.4. solicitar ao Tribunal de Contas do Estado do Espírito Santo que informe ao TCU, assim que possível, o desfecho do Processo nº  00387/2021-9, relator o Exmo. Conselheiro Sérgio Aboudib Ferreira Pinto;
9.5. dar ciência desta decisão às empresas Carletto Gestão de Frotas Ltda., Prime Consultoria e Assessoria Empresarial Ltda. e Link Card Administradora de Benefícios Eireli; à Superintendência Regional no Piauí do Instituto Nacional de Colonização e Reforma Agrária; à Empresa Brasileira de Pesquisa Agropecuária- Unidade: Embrapa Amazônia Oriental; à Empresa Municipal de Transportes e Trânsito de Montes Claros/MG, ao Município de Rio Branco do Sul/PR, Município de Nova Venécia (ES) , ao Município de Sooretama (ES)  e ao Tribunal de Contas do Estado do Espírito Santo, informando-os de que seu inteiro teor, incluindo relatório e voto, poderá ser consultado em www.tcu.gov.br/acordaos;
9.6. arquivar os presentes autos, nos termos art. 250, inciso I, c/c art. 169, inciso V, do Regimento Interno.

Representação. Apresentação de atestados de capacidade técnica com conteúdo supostamente falso pela  empresa  Carletto Gestão  de  Frota  Ltda., emitidos  por  Asa  Motos  e  MLB  Consultoria, além de supostas fraudes na qualificação econômico-financeira.

Segunda Câmara

Empresa Brasileira de Pesquisa Agropecuária - Amazônia Oriental (Embrapa/CPATU); Superintendência Regional no Piauí do Instituto Nacional de Colonização e Reforma Agrária (Incra-PI); Município de Rio Branco do Sul (PR); Empresa Municipal de Transportes e Trânsito de Montes Claros/MG (MCTrans-Montes Claros/MG); Fundo Municipal de Saúde de Teresina (FMS/PI); Município de Nova Santa Bárbara (PR); Município de Sooretama (ES); Município de Nova Venécia (ES).

3. Interessados/Responsáveis:
3.1. Interessados: Carletto Gestão de Frotas Ltda. (CNPJ 08.469.404/0001-30).

13.1. Ministros presentes: Bruno Dantas (Presidente), Augusto Nardes, Aroldo Cedraz e Raimundo Carreiro (Relator).
13.2. Ministro-Substituto presente: André Luís de Carvalho.

ACORDAO-COMPLETO-2533508

Acórdão de Relação 1696/2022 - Segunda Câmara

Acórdão de Relação

RAIMUNDO CARREIRO

Trata-se de representação formulada pela empresa Prime Consultoria e Assessoria Empresarial Ltda., constante deste processo, e de representação formulada pela empresa Link Card Administradora de Benefícios Eireli, constante do TC 012.196/20215, apensado a este pelo Acórdão 1334/2021-TCU-Plenário, relator o Ministro Aroldo Cedraz, com fundamento nos arts. 235 e 237, VII, do Regimento Interno, e no art. 103, § 1º, da Resolução nº  259, de 2014. Foram noticiadas supostas irregularidades em licitações e contratos firmados entre supostos jurisdicionados e a empresa Carletto Gestão de Frotas Ltda. Os seguintes certames foram promovidos pelos seguintes órgãos/entidades: Pregão Eletrônico 1/2020, Empresa Brasileira de Pesquisa Agropecuária - Amazônia Oriental (Embrapa/CPATU) ; Pregão Eletrônico 1/2020, Superintendência Regional no Piauí do Instituto Nacional de Colonização e Reforma Agrária (Incra-PI) ; Dispensa 8/2020, Município de Rio Branco do Sul (PR) ; Pregão Presencial 4/2020, Empresa Municipal de Transportes e Trânsito de Montes Claros/MG (MCTrans-Montes Claros/MG) ; Pregão Eletrônico 146/2019, Fundo Municipal de Saúde de Teresina (FMS/PI) ; Pregão Presencial 9/2020, Município de Nova Santa Bárbara (PR) ; Pregão Eletrônico 12/2020, Município de Sooretama (ES) ; Pregão 8/2021, Município de Nova Venécia (ES) .
INSTRUÇÃO TÉCNICA
Transcrevo, a seguir, em atenção ao art. 1º, § 3º, I, da Lei 8.443, de 1992, excerto da instrução na qual a Secretaria de Controle Externo de Aquisições Logísticas (Selog) apresenta a análise da matéria (peças 50 e 87) , com a anuência da titular ou de servidor designado pela titular da unidade técnica (peças 52 e 89) .
2.1 Instrução de peça 50:
	B. Histórico

	1.	O representante alega, em síntese, o seguinte:
a)	A empresa Carletto Gestão de Frota Ltda. teria apresentado dois atestados de capacidade técnica notadamente falsos, emitidos por Asa Motos e MLB Consultoria, em certames realizados em Rio Branco do Sul/PR (Dispensa 8/2020) , FMS Teresina (Pregão Eletrônico 146/2019) , Nova Santa Bárbara/PR (Pregão Presencial 9/2020) e MCTrans-Montes Claros/MG (Pregão Presencial 4/2020) .
b)	O atestado emitido pela empresa Asa Motos teria comprovado prestação de serviços com vigência de 28/10/2019 a 28/4/2020. Já o atestado emitido pela MLB Consultoria e Assessoria Eireli, teria comprovado serviços executados entre 18/11/2019 a 18/5/2020. Acontece que a atividade de gerenciamento informatizado de frota apenas foi inserida no contrato social da empresa em fevereiro de 2020, data posterior ao início da realização dos supostos serviços atestados, com base em informações da Junta Comercial do Estado do Paraná.
c)	Além disso, em ambos os atestados, há a menção de que o início dos serviços se deu em 1º/12/2019, data diversa da apresentada em outra parte do atestado (peça 1, p. 5/6) .
d)	Chama a atenção o fato de que, nos atestados apresentados, ambas as empresas emissoras apresentam o mesmo endereço: Rua São Paulo, 482 - Apucarana/PR, sendo que a Asa Motos está sediada em Mauá da Serra, o que seria irregular, pois pertencem a pessoas físicas distintas (peça 1, p. 4- 9) ,
e)	Outra coincidência está no fato de a MLB possuir as mesmas iniciais de Marcelo Luciano Batista, antigo dono da Carletto, embora este não seja o proprietário registrado da MLB Consultoria.
f)	Acrescenta, apresentando fotos dos endereços das sedes das emissoras dos atestados e conclui que não há a mínima possibilidade de alocar uma frota de 150 veículos, sendo, supostamente, 82 de propriedade da Asa Motos e 68 da MLB Consultoria, conforme consta dos atestados apresentados.
g)	Não consta, nos balanços patrimoniais de 2018 e 2019 da Carletto, quaisquer informações sobre os serviços de gerenciamento de frotas atestados.
h)	Diante desses fatores, a representante considera que os atestados apresentados não são verdadeiros.
i)	Também aponta irregularidades em relação ao balanço patrimonial da empresa Carletto. No certame promovido pela Empresa Municipal de Planejamento, Gestão e Educação em Trânsito e Transportes de Montes Claros (MC Trans) , foi apresentado balanço extraído do Livro Diário nº 2. Já nos certames do Fundo Municipal de Teresina/PI e Prefeitura de Nova Santa Barbara, foi apresentado balanço patrimonial extraído do Livro Diário nº 3. Ambos os documentos foram assinados pelo mesmo contador e mesmo administrador. Não há nenhum lançamento de retificação em relação aos balanços e os conteúdos dos balanços diferem entre si; por exemplo, o primeiro apresenta um patrimônio líquido da ordem de R$ 3.701.019,70, já no segundo, o patrimônio líquido registrado é de R$ 1.082.677,40.
j)	A Junta Comercial do Estado do Paraná cancelou os dois registros, determinando o arquivamento dos mesmos, conforme publicação no Diário Oficial (peça 1, p. 18) . A representante alega que o arquivamento se deu pela falsidade do primeiro balanço e pela duplicidade do segundo balanço. Em caso de erros nos livros contábeis, tais erros precisam ser atestados por dois contadores nos termos do IN DREI 11/2013.
k)	Alega que a prestação de serviços da Carletto é antieconômica, pois usa como referência a tabela da Audatex e não aplica o desconto ofertado no certame sobre o "preço balcão", assim como não ocorre disputa entre as oficinas credenciadas ou direcionamento nas solicitações de ordens de serviços.
2.	Ao analisar os certames listados pelo representante, esta Unidade Técnica verificou, na instrução da peça 18, que houve utilização de recursos federais nas contratações do Fundo Municipal de Saúde de Teresina, da Prefeitura de Nova Santa Bárbara/PR e da Prefeitura de Rio Novo do Sul/PR. Não havia informações sobre a origem dos recursos que financiaram a contratação feita pela MCTrans-Montes Claros/MG. Assim, foi sugerida a realização de diligência junto ao MCTrans para que informasse se a contratação era financiada com recursos federais ou municipais.
3.	Em relação ao uso da tabela Audatex, desatacou-se que o TCU é contra o uso exclusivo de tabela referencial como único preço de referência para cobrança dos serviços de gestão de frota (Acórdãos 2354/2017, relatora Ministra Ana Arraes, 120/2018, relator Ministro Bruno Dantas, 1781/2018, relator Ministro Marcos Bemquerer, todos do Plenário) , e constatou-se que no certame do MCTrans havia aparente contradição no edital, pois ora há a menção à utilização da tabela da Audatex, item 3.3 do TR (peça 7, p. 39) , ora orienta que os preços devem ser cotados de acordo com o valor de mercado (peça 7, p. 6) . Assim, foi proposta a realização de oitiva do MCTrans. 
4.	Por fim, foi proposta oitiva junto à empresa Carletto Gestão de Frotas para que se manifestasse a respeito das supostas irregularidades alegadas pelo representante, assim como quanto à veracidade do balanço patrimonial da empresa referente ao exercício de 2019, questionado no TC Processo 012.196/2021-5, que tinha proposta de ser apensado aos presentes autos à época.  	
5.	Promovida a oitiva e diligência quanto às alegações do representante e demais questões levantadas por esta Unidade Técnica, passa-se a analisar as respostas apresentadas, tópico a tópico, conforme transcrição/contextualização a seguir.

[...]
	E. Exame Técnico

	Item 25.2:	diligenciar a Empresa Municipal de Transportes e Trânsito de Montes Claros/MG (MCTrans) , com fundamento nos artigos 157 e 187 do Regimento Interno deste Tribunal, para que, no prazo de quinze dias, encaminhe cópia dos seguintes documentos e/ou esclarecimentos: 		a) apresente as fontes de financiamento da contratação resultante do Pregão Presencial 4/2020, informando se há a utilização de fontes com recursos federais; 
	b) demais informações que julgar necessárias; e
	c) designação formal de interlocutor que conheça da matéria para dirimir eventuais dúvidas, informando nome, função/cargo, e-mail e telefone de contato.
Item 25.3: realizar a oitiva do Empresa Municipal de Transportes e Trânsito de Montes Claros/MG, com amparo no art. 250, V, do Regimento Interno/TCU, para que, no prazo de quinze dias, e caso a contratação decorrente do Pregão Presencial 4/2020 envolva recursos federais, se pronuncie quanto aos seguintes pontos relativos ao referido certame:				a) aparente contradição entre o disposto nos itens 4.20 e 6.9 do termo de referência, referentes à forma de definição do preço a ser pago pelos serviços prestados pela rede credenciada (ora se baseando em orçamento fornecido pela própria rede, ora se baseando em desconto aplicado sobre preço de tabela do fabricante) , informando como está ocorrendo, de fato, a sistemática de contratação e pagamento pelos serviços prestados pela rede credenciada, considerando ainda a jurisprudência deste Tribunal (Acórdão 2354/2017-TCU-Plenário) ;
Manifestação da Unidade Jurisdicionada:
	a) a Empresa Municipal de Planejamento, Gestão e Educação em Trânsito de Montes Claros (MCTrans) informa que a fonte de financiamento da contratação do objeto do certame, Pregão Presencial 4/2020, é o contrato de gestão firmado entre a MCTrans e o Município de Montes Claros/MG, não havendo, neste caso, empenho de verba federal.
	b) a contratação oriunda do certame pregão presencial 4/2020, firmado com a empresa Carletto Gestão de Frotas, encontra-se encerrada, sendo que as irregularidades apontadas pela Autora, conforme informação fornecida por ela mesma em outras oportunidades, uma vez que a MCTrans não possui capacidade técnica para tal, estão sendo investigadas pela Polícia Civil/MG (IP 9837871/13. PJMOC/Montes Claros/MG) e pelo Ministério Público de Minas Gerais (Notícia de Fato 0433.20.001.085-1) ;
	c) esclarece que, no caso concreto, o "modus operandi" das manutenções ocorria exatamente conforme o entendimento consagrado no Acórdão 2354/2017-TCU-Plenário/TCU, pois a tabela Audatex, na contratação objeto do Pregão Presencial 4/2020 da MCTrans era tida, apenas, como referência máxima de preço;
Análise:
6.	Tendo em vista que a contratação decorrente do Pregão Presencial 4/2020-MCTrans não foi financiada com recursos federais, a análise da regularidade do referido certame se encontra fora do âmbito da competência deste Tribunal.
Item 25.4: realizar a oitiva da sociedade empresária Carletto Gestão de Frota Ltda. (CNPJ 08.469.404/0001-30) , com amparo no art. 250, V, do Regimento Interno/TCU, para que, no prazo de quinze dias, se pronuncie quanto aos seguintes pontos relativos à contratação de serviços de gerenciamento de frota com a empresa Carletto Gestão de Frota Ltda.:				a) apresentação de atestados de capacidade técnica, na Dispensa 8/2020 - Rio Branco do Sul/PR, Pregão Eletrônico 146/2019 - FMS Teresina/PI, Pregão Presencial 9/2020 -  Nova Santa Bárbara/PR, Pregão Presencial 4/2020 - MCTrans-Montes Claros/MG, atestando prestação de serviços que não foram efetivamente realizados, tendo em vista os indícios abaixo listados, devendo encaminhar, para a comprovação contratos, notas fiscais e outros documentos que entender pertinentes relacionados à prestação dos serviços:					I) não consta nos balanços patrimoniais da empresa nos anos de 2019 e 2020, qualquer informação referente aos serviços prestados às empresas Asa Motos e MLB Consultoria;		II) o atestado emitido pela empresa Asa Motos seria referente a serviços com realizados no período de 28/10/2019 a 28/4/2020. Já o atestado emitido pela MLB Consultoria e Assessoria Eireli atestaria serviços prestados entre 18/11/2019 a 18/5/2020; no entanto, a atividade de gerenciamento informatizado de frota apenas foi inserida no contrato social da empresa em fevereiro de 2020, data posterior ao início da realização dos supostos serviços atestados, com base em informações da Junta Comercial do Estado do Paraná (peça 1, p. 11-16) ;			III) nos atestados apresentados, ambas as empresas emissoras apresentam o mesmo endereço: Rua São Paulo, 482 - Apucarana/PR, sendo que a Asa Moto está sediada em Mauá da Serra, e não poderiam estar sediadas no mesmo endereço, pois pertencem a pessoas físicas distintas.	IV) ao analisar fotos dos endereços das sedes das emissoras dos atestados, entende-se não ser possível alocar uma frota de 150 veículos, sendo, supostamente, 82 de propriedade da Asa Motos e 68 da MLB Consultoria, conforme consta dos atestados apresentados. 			b) cancelamento dos registros dos balanços patrimoniais apresentados no certame Pregão Presencial 4/2020 - MCTrans-Montes Claros/MG pela Junta Comercial do Estado do Paraná, que apresentavam dados divergentes quanto ao livro diário em que foram extraídos e quanto ao valor do patrimônio líquido da empresa, uma vez que em caso de erros nos livros contábeis, tais erros precisam ser atestados por dois contadores nos termos do IN DREI 11/2013.			c) registro, no balanço patrimonial do exercício de 2019, da posse de terrenos e/ou imóveis no valor de R$ 25.000,00 sem que haja nenhuma comprovação de que a empresa Carletto Gestão de Frota detivesse esses bens na data do balanço;
Manifestação da Empresa Carletto Gestão de Frotas sobre os indícios de irregularidades (peça 29) :
	a) A empresa Carletto declara que as empresas Prime Benefícios, Linkcard e Neo Benefícios formam um grupo econômico e buscam impedir que outras empresas atuem no segmento através de injustas perseguições em todas as esferas, como no presente caso.
	b) Segundo a empresa Carletto, a representante trouxe informações falsas ao informar que os atestados emitidos pelas empresas Asa Motors e MLB haviam sido apresentados nas licitações dos municípios de Rio Branco do Sul/PR, Teresina/PI, Nova Santa Bárbara/PR e MCTrans/MG. Declara que não apresentou, nessas licitações, atestados emitidos pelas empresas Asa Motors e MBL, com exceção do certame do MCTrans, onde foi apresentado atestado emitido apenas pela Asa Motors.
	c) Na dispensa de licitação do município de Rio Branco do Sul/PR, diante da simplicidade do procedimento, não houve sequer requerimento de apresentação de atestado de capacidade técnica. Na licitação do Município de Nova Santa Barbara/PR, foi apresentado o atestado emitido pela MCTrans/MG, conforme próprio recurso da representante (peça 32) . Na licitação do Fundo Municipal de Teresina/PI, foi apresentado apenas o atestado emitido pelo município de Rio Branco do Sul/PR, conforme exposto no recurso da empresa Prime (peça 33) .
	d) Em relação ao atestado da empresa Asa Motors, informa que o contrato foi firmado em 28/10/2019, cujo início da implantação se deu em novembro, bem como o início das manutenções em dezembro, com o primeiro faturamento no mês subsequente, janeiro de 2020, relativo às manutenções do mês de dezembro. Apresenta as notas ficais de janeiro e fevereiro de 2020 (peça 29, p. 6 e 7) .
	e) Devido ao fato de o primeiro faturamento ter ocorrido em janeiro de 2020, tais informações não estão presentes no balanço patrimonial de 2019 e estarão presentes no balanço de 2020, cujo prazo para registro se encerra em junho de 2021. 
	f) Sobre a acusação de que a atividade de gerenciamento de frota apenas teria sido inserida no contrato social da empresa em fevereiro de 2020, data posterior ao início dos serviços atestados pelas empresas Asa Motors e MLB, a representada informa que não existe uma atividade econômica específica para gerenciamento informatizado de frota, constando no contrato social o CNAE 82.99/7-99: outras atividades de serviços prestados principalmente às empresas. Esse código seria o que mais se aproximaria do serviço de gerenciamento de frota, ante a ausência de código e atividade específica. Essa atividade consta no contrato social desde dezembro de 2019, conforme 4ª alteração ao contrato social, data em que, de fato, começou a realização dos serviços (peça 31) .
	g) A respeito da alegação de que a sede da empresa Asa Motors não comportaria a manutenção de 82 veículos, a representada apresenta fotos da sede da Asa Motors para demonstrar que seria possível alocar mais de 82 veículos do tipo motocicleta. Além disso, informa que, conforme registrado na Receita Federal, o endereço da Asa Motors fica na cidade de Apucarana/PR, e não em Mauá da Serra.
	h) Em relação ao cancelamento dos registros dos balanços patrimoniais apresentados no certame do Pregão Presencial 4/2020-MCTrans - Montes Claros/MG, que apresentavam dados divergentes, a representada informa que, diante de erros de lançamentos contábeis, foi registrado o livro 3 com o objetivo de retificar o livro 2, conforme consta no termo de abertura do livro (peça 29, p. 17) .
	i) A empresa reconhece que o processo de retificação adotado não era o adequado frente à legislação, embora realizado de boa-fé. A empresa Link Card ingressou com denúncia na Junta Comercial do Paraná que resultou na instauração de processo administrativo. Decorrente do processo, a Junta Comercial gerou o cancelamento e o desarquivamento dos livros 2 e 3, visando corrigir o procedimento de retificação. O processo de retificação está sendo analisado pelo Conselho Regional de Contabilidade.
	j) Sobre o imóvel descrito no balanço de 2019, este se encontra em posse da empresa desde 2018, momento em que foi efetivada a sua compra, com pagamentos de forma parcelada. Consta do contrato de compra que o registro na matrícula do imóvel ocorreria em até 120 dias após o pagamento de todas as parcelas, o que se deu em janeiro de 2021 (peça 43) . Desta forma, a escritura pública, bem como o registro na matrícula do imóvel, aconteceu em março de 2021 (peça 42) .
Análise:
7.	Em relação aos atestados de capacidade técnica emitidos pelas empresas Asa Motors e MLB Consultoria e Assessoria Eireli, que teriam sido apresentados nos certames questionados, a análise quanto a regularidades desses documentos depende da comprovação de que foram, de fato, apresentados nesses certames e da existência de utilização de recursos públicos federais nas contratações dele resultantes.
8.	Embora a empresa Carletto confirme a apresentação do atestado de capacidade técnica emitido pela empresa Asa Motors no certame realizado pela MCTrans-Montes Claros/MG, a ausência de recursos públicos federais na contratação afasta a competência do TCU para analisar a regularidade do certame. 
9.	Em relação à dispensa de licitação feita pela prefeitura de Rio Branco do Sul/PR, não houve exigência de atestado de capacidade técnica e de qualificação econômica, o que descarta a possibilidade de apresentação dos referidos atestados de capacidade técnica e também do balanço patrimonial supostamente irregular (peça 9, p. 22) .
10.	Esta Unidade Técnica entrou em contato com a prefeitura de Nova Santa Bárbara/PR solicitando cópia do atestado apresentado pela empresa Carlleto no certame questionado. Em sua resposta, a prefeitura encaminhou o atestado da emitido pela MCTrans-Montes Claros/MG, em que certifica que a empresa Carletto está prestando serviços para suas unidades (peça 48) , informação que confirma a alegação da empresa Carletto, de que não teria apresentado os atestados emitidos pelas empresas Asa Motors e MLB nesse certame.
11.	Com relação ao Pregão Eletrônico 146/2019, do Fundo Municipal de Saúde de Teresina/PI, segundo consta no portal licitacoes-e do Banco do Brasil, o pregão foi cancelado (Licitação 814874) e não constam informações quanto à documentação que teria sido apresentada pela empresa Carletto no certame. Além disso, a empresa Carletto informa em sua resposta o recurso apresentado pela empresa Prime nesse pregão, em que afirma que o atestado de capacidade técnica apresentado teria sido emitido pela Prefeitura de Rio Branco do Sul - PR (peça 33) . Com isso, deduz-se que também não teriam sido apresentados nesse certame os atestados emitidos pelas empresas Asa Motors e MLB.
12.	Ademais, diante das alegações da empresa Carletto para as divergências de datas nos atestados questionados, para a ausência de informações no Balanço Patrimonial de 2019 quanto à contratação, para a data em que foi inserida a atividade de gerenciamento de frota no contrato social da empresa, e dos elementos apresentados para demonstrar a capacidade da empresa Asa Motors para alocar mais de 82 veículos do tipo motocicleta, sequer é possível afirmar, com os elementos que constam dos autos, que os atestados questionados são falsos.
13.	Quanto às supostas irregularidades no Balanço Patrimonial de 2019 da empresa Carletto, a empresa reconhece que o procedimento adotado para a retificação de lançamentos contábeis não foi adequado, frente ao previsto na legislação. Informa a existência de processo administrativo na Junta Comercial do Paraná para apurar as irregularidades, que gerou o cancelamento e o desarquivamento dos livros 2 e 3, visando corrigir o procedimento de retificação. O processo de retificação estaria sendo analisado, inclusive, pelo Conselho Regional de Contabilidade. Portanto, quanto a esse fato, a suposta fraude já está sendo apurada pela Junta Comercial do Paraná e o Balanço Patrimonial com valores supostamente inflados foi apresentado apenas no certame do MCTrans-Montes Claros/MG, o qual, conforme já informado, não evolve recursos públicos federais, o que afasta a atuação desta Corte de Contas. 
14.	A respeito das alegações feitas no âmbito do TC Processo 012.196/2021-5, referente ao Pregão Eletrônico 1/2020 da Empresa Brasileira de Pesquisa Agropecuária (Embrapa/CPATU) , cumpre informar que esse processo foi apensado à presente representação por meio do Acórdão 1334/2021-TCU-Plenário.
15.	Segundo consta, a empresa LinkCard questiona o lançamento, no valor de R$ 25.000,00, em imóveis no balanço patrimonial da Carletto de 2019, alegando que não há nenhum registro de escritura de imóveis.
16.	A empresa Carletto, para afastar a irregularidade, enviou contrato assinado em 2/12/2018, por meio do qual a empresa, quando possuía como nome empresarial Vento Norte - Comércio Varejista de Motos e Peças Ltda., teria adquirido o imóvel questionado (peça 43) . A escritura teria sido lavrada somente em 17/3/2021 (peça 42) , uma vez que a aquisição do o imóvel ocorreu de forma parcelada, em vinte e cinco parcelas, e, segundo consta do contrato de compra e venda, o imóvel só seria transferido após a completa quitação dos pagamentos.
17.	Quanto à regularidade do lançamento, entende-se que essa questão deverá ser esclarecida no processo administrativo aberto na Junta Comercial do Paraná. Não obstante, cumpre analisar se esse lançamento contábil questionado poderia alterar a condição da empresa para fins de cumprimento das exigências de qualificação econômico-financeira nos certames questionados. No pregão realizado pela Embrapa/CPTU, exigiu-se o seguinte: 
4.18.3. A comprovação da situação financeira da empresa será constatada mediante obtenção de índices de Liquidez Geral (LG) , Solvência Geral (SG) e Liquidez Corrente (LC) , superiores a 1 (um) resultantes da aplicação das fórmulas:
 (...) 
4.18.4. As empresas que apresentarem Liquidez Geral (LG) , Solvência Geral (SG) e Liquidez Corrente (LC) igual ou menor que 1 (um) quando da habilitação deverão comprovar, considerados os riscos para a Administração, e, a critério da autoridade competente, o capital mínimo ou o patrimônio líquido mínimo de ....... (......) do valor estimado da contratação. (definição conforme artigo 24 da Instrução Normativa SEGES/MP nº 03, de 2018) . 
4.18.5. Caso a licitante que apresente resultado igual ou menor que 1 (um) não atenda as condições do item anterior, a qualificação econômica-financeira poderá ser demonstrada, mediante a apresentação de garantia no percentual de 5% (Cinco) , podendo o licitante optar por uma das seguintes modalidades: caução em dinheiro; seguro-garantia; e fiança bancária.
18.	Portanto, bastaria que a empresa apresentasse índices de liquidez geral e corrente e de solvência geral superiores a 1 (um) . Mesmo quando iguais ou inferiores a 1 (um) , poderia ter sua qualificação econômico-financeira assegurada comprovando possuir capital mínimo ou patrimônio mínimos superior ao exigido ao edital, ou mediante apresentação de garantia no percentual de 5%.
19.	Segundo consta do balaço patrimonial de 2019 da empresa Carletto (peça 49) , os índices de liquidez são os seguintes: 1,53 para Liquidez Geral, 2,14 como Solvência Geral, 1,52 para Liquidez Corrente e 0,46 para Endividamento Geral. Portanto, a empresa atendeu ao exigido no item 4.18.3 do edital. Com relação ao Imóvel lançado no balanço, questionado pela representante, cumpre destacar que, como contrapartida ao valor de R$ 25.000,00 lançado em "terrenos e imóveis", consta o lançamento de R$ 20.000,00 no passivo não circulante exigível a longo prazo (peça 49) . Os valores lançados referentes ao imóvel questionado não foram preponderantes para a habilitação econômico-financeira da empresa Carletto, ou seja, os índices contábeis da empresa e mesmo seu patrimônio líquido não teriam alteração significativa se não fosse computado o valor registrado com imóveis em seu ativo. 
20.	Diante do exposto, propõe-se conhecer da presente representação e, no mérito, considerar improcedente.
 [...]

	I. Proposta de Encaminhamento

	Em virtude do exposto, propõe-se:
21.1.	conhecer da representação, satisfeitos os requisitos de admissibilidade constantes no art. 113, § 1º, da Lei 8.666/1993, c/c o art. 237, inciso VII e parágrafo único, do Regimento Interno/TCU, e no art. 103, § 1º, da Resolução - TCU 259/2014;
21.2.	no mérito, considerar a presente representação improcedente;
21.3.	informar ao Fundo Municipal de Saúde de Teresina/PI, à prefeitura de Nova Santa Bárbara/PR, à prefeitura de Rio Novo do Sul/PR, à Empresa Municipal de Planejamento, Gestão e Educação em Trânsito e Transportes de Montes Claros/MG e ao representante do acórdão que vier a ser proferido, destacando que o relatório e o voto que fundamentam a deliberação ora encaminhada podem ser acessados por meio do endereço eletrônico www.tcu.gov.br/acordaos; 
21.4.	arquivar os presentes autos, nos termos do art. 250, I, c/c art. 169, V, do Regimento Interno/TCU.
2.2 Instrução de peça 87:

	B. Histórico

	O representante alegou na inicial, em síntese, o seguinte:
a)	A empresa Carletto Gestão de Frotas Ltda. teria apresentado dois atestados de capacidade técnica notadamente falsos, emitidos por Asa Motos e MLB Consultoria, em certames realizados em Rio Branco do Sul/PR (Dispensa 8/2020) , FMS Teresina (Pregão Eletrônico 146/2019) , Nova Santa Bárbara/PR (Pregão Presencial 9/2020) e MCTrans-Montes Claros/MG (Pregão Presencial 4/2020) .
b)	O atestado emitido pela empresa Asa Motos teria comprovado prestação de serviços com vigência de 28/10/2019 a 28/4/2020. Já o atestado emitido pela MLB Consultoria e Assessoria Eireli, teria comprovado serviços executados entre 18/11/2019 a 18/5/2020. Acontece que a atividade de gerenciamento informatizado de frota apenas foi inserida no contrato social da empresa em fevereiro de 2020, data posterior ao início da realização dos supostos serviços atestados, com base em informações da Junta Comercial do Estado do Paraná.
c)	Além disso, em ambos os atestados, há a menção de que o início dos serviços se deu em 1º/12/2019, data diversa da apresentada em outra parte do atestado (peça 1, p. 5/6) .
d)	Chama a atenção o fato de que, nos atestados apresentados, ambas as empresas emissoras apresentam o mesmo endereço: Rua São Paulo, 482 - Apucarana/PR, sendo que a Asa Motos está sediada em Mauá da Serra, o que seria irregular, pois pertencem a pessoas físicas distintas (peça 1, p. 4- 9) ,
e)	Outra coincidência está no fato de a MLB possuir as mesmas iniciais de Marcelo Luciano Batista, antigo dono da Carletto, embora este não seja o proprietário registrado da MLB Consultoria.
f)	Acrescenta, apresentando fotos dos endereços das sedes das emissoras dos atestados e conclui que não há a mínima possibilidade de alocar uma frota de 150 veículos, sendo, supostamente, 82 de propriedade da Asa Motos e 68 da MLB Consultoria, conforme consta dos atestados apresentados.
g)	Não consta, nos balanços patrimoniais de 2018 e 2019 da Carletto, quaisquer informações sobre os serviços de gerenciamento de frotas atestados.
h)	Diante desses fatores, a representante considera que os atestados apresentados não são verdadeiros.
i)	Também aponta irregularidades em relação ao balanço patrimonial da empresa Carletto. No certame promovido pela Empresa Municipal de Planejamento, Gestão e Educação em Trânsito e Transportes de Montes Claros (MC Trans) , foi apresentado balanço extraído do Livro Diário nº 2. Já nos certames do Fundo Municipal de Teresina/PI e Prefeitura de Nova Santa Barbara, foi apresentado balanço patrimonial extraído do Livro Diário nº 3. Ambos os documentos foram assinados pelo mesmo contador e mesmo administrador. Não há nenhum lançamento de retificação em relação aos balanços e os conteúdos dos balanços diferem entre si; por exemplo, o primeiro apresenta um patrimônio líquido da ordem de R$ 3.701.019,70, já no segundo, o patrimônio líquido registrado é de R$ 1.082.677,40.
j)	A Junta Comercial do Estado do Paraná cancelou os dois registros, determinando o arquivamento dos mesmos, conforme publicação no Diário Oficial (peça 1, p. 18) . A representante alega que o arquivamento se deu pela falsidade do primeiro balanço e pela duplicidade do segundo balanço. Em caso de erros nos livros contábeis, tais erros precisam ser atestados por dois contadores nos termos do IN DREI 11/2013.
k)	Alega que a prestação de serviços da Carletto é antieconômica, pois usa como referência a tabela da Audatex e não aplica o desconto ofertado no certame sobre o "preço balcão", assim como não ocorre disputa entre as oficinas credenciadas ou direcionamento nas solicitações de ordens de serviços.
Ao analisar os certames listados pelo representante, esta Unidade Técnica verificou, na instrução da peça 18, que houve utilização de recursos federais nas contratações do Fundo Municipal de Saúde de Teresina, da Prefeitura de Nova Santa Bárbara/PR e da Prefeitura de Rio Branco do Sul/PR. Não havia informações sobre a origem dos recursos que financiaram a contratação feita pela MCTrans-Montes Claros/MG. Assim, foi sugerida a realização de diligência junto ao MCTrans para que informasse se a contratação era financiada com recursos federais ou municipais.
Em relação ao uso da tabela Audatex, destacou-se que o TCU é contra o uso exclusivo de tabela referencial como único preço de referência para cobrança dos serviços de gestão de frota (Acórdãos 2354/2017, relatora Ministra Ana Arraes, 120/2018, relator Ministro Bruno Dantas, 1781/2018, relator Ministro Marcos Bemquerer, todos do Plenário) , e constatou-se que no certame do MCTrans havia aparente contradição no edital, pois ora há a menção à utilização da tabela da Audatex, item 3.3 do TR (peça 7, p. 39) , ora orienta que os preços devem ser cotados de acordo com o valor de mercado (peça 7, p. 6) . Assim, foi proposta a realização de oitiva do MCTrans. 
Por fim, foi proposta oitiva junto à empresa Carletto Gestão de Frotas para que se manifestasse a respeito das supostas irregularidades alegadas pelo representante, assim como quanto à veracidade do balanço patrimonial da empresa referente ao exercício de 2019, questionado no TC Processo 012.196/2021-5, que tinha proposta de ser apensado aos presentes autos à época.
Em instrução de peça 50, esta Unidade Técnica analisou as questões mencionadas nos itens 2 a 4 supra.
A Empresa Municipal de Planejamento, Gestão e Educação em Trânsito de Montes Claros (MCTrans) informou que a fonte de financiamento do Pregão Presencial 4/2020, foi o contrato de gestão firmado entre a MCTrans e o Município de Montes Claros/MG, não havendo, neste caso, empenho de verba federal.
Também foram analisados os esclarecimentos prestados pela empresa Carletto Gestão de Frotas Ltda. mediante oitiva. Por fim, esta Unidade Técnica propôs conhecer da representação para, no mérito, considerá-la improcedente.
Após a manifestação da Titular da Unidade Técnica (peça 52) , o representante inseriu os documentos de peças 53 a 72.
Diante de tal fato, o Exmo. Ministro Relator, mediante Despacho (peça 73) restituiu os autos à Selog para reinstrução.   	

[...]
	E. Exame Técnico

	Peça 55
O representante, com suposto fundamento no artigo 234 do Regimento Interno do Tribunal de Contas da União (referente a Denúncias) e no inciso XXXIV do art. 5º da Constituição Federal (direito de petição) manifestou-se em forma de "réplica" e supostamente trouxe fatos "novos e gravíssimos", que se relacionariam aos presentes autos.
O representante justifica a sua manifestação da seguinte maneira (peça 55, p. 2) :
A necessidade da presente manifestação se dá pelo fato da manifestação trazida pela Carletto, bem como da instrução de análise de oitiva elaborada pela Secretaria de Controle Externo de Aquisições Logísticas, que não merecem prosperar por seus fundamentos.
Preliminarmente, cabe ressaltar que o representante em nenhum momento foi admitido como parte, ou mesmo interessado, nos presentes autos. Ademais, ainda que fosse admitido como parte ou interessado, não existe na processualística do TCU a possibilidade de réplica à instrução de Unidade Técnica.
Com efeito, o papel do representante é apenas provocar a atuação do TCU, que, após o pedido inicial, assume a titularidade e define os rumos do processo. Não pode o representante, supostamente respaldado pelo direito de petição, pautar a atuação desta Corte de Contas.
No que tange à apresentação de documentos novos, o Regimento Interno do Tribunal dispõe o seguinte (grifo nosso) :
CAPÍTULO V 
APRESENTAÇÃO DE ALEGAÇÕES DE DEFESA, DE RAZÕES DE JUSTIFICATIVA E DE DOCUMENTOS NOVOS 
Art. 160. As alegações de defesa e as razões de justificativa serão admitidas dentro do prazo determinado na citação ou na audiência. 
§ 1º Desde a constituição do processo até o término da etapa de instrução, é facultada à parte a juntada de documentos novos. 
§ 2º Considera-se terminada a etapa de instrução do processo no momento em que o titular da unidade técnica emitir seu parecer conclusivo, sem prejuízo do disposto no § 3º do art. 157.
§ 3º O disposto no § 1º não prejudica o direito da parte de distribuir, após a inclusão do processo em pauta, memorial aos ministros, ministros-substitutos e ao representante do Ministério Público.
 Percebe-se que, ainda que o representante tivesse sido admitido como parte, não caberia a juntada de documentos novos após o término da etapa de instrução, que se concretizou com o parecer conclusivo do titular da Unidade Técnica (peça 52) .
Além da citada "réplica", também há o relato sobre o Pregão 1/2020 do Instituto Nacional de Colonização e Reforma Agrária no Estado do Piauí (INCRA-PI) , onde o representante se utilizou de questões relativas ao balanço patrimonial e de atestados de capacidade técnica da empresa Carletto para embasar eventual recurso.
Alega o representante que o órgão indeferiu seu recurso administrativo e, posteriormente, mediante direito de petição, foi apresentado pedido de reconsideração e pedido de diligências, o que também foi negado.
A empresa menciona a questão do terreno no valor de R$ 25.000,00, mencionada pela empresa LinkCard no TC Processo 012.196/2021-5 anteriormente analisada por esta Unidade Técnica.
Para provar que a compra do imóvel seria irregular, o representante contratou perícia grafotécnica (peça 55, p. 10) , alegando que a assinatura no contrato de compra e venda do terreno em questão seria falsa.
Reporta a dispensa de licitação realizada entre a empresa Carletto e o Atestado emitido pela Prefeitura de Rio Branco do Sul/PR. Menciona que durante a execução contratual, houve a emissão de diversos atestados de capacidade técnica assinados e fornecidos pelo Município de Rio Branco do Sul em favor da empresa Carletto, todos assinados pelo Secretário de Finanças à época.
Diante de tais fatos, foram por diversas vezes solicitados ao Município informações referentes a execução contratual, que não teriam sido atendidas, até a troca da gestão do Poder Executivo Municipal em janeiro de 2021, que resolveu averiguar os fatos.
Aliado a isso, e através de denúncia realizada pela empresa Prime, o Município, enfim, resolveu por investigar as irregularidades, e pôde constatar através de parecer emitido pela Secretaria Municipal de Obras Públicas diversas falhas e irregularidades na execução contratual havida.
Cautelosamente, optou também, por suspender todos os efeitos dos atestados de capacidade técnica emitidos para a empresa Carletto, pois os mesmos atestavam a boa execução dos serviços.
Neste sentido, o atestado com os efeitos suspensos é o mesmo que foi apresentado na licitação realizada pelo INCRA - Superintendência Regional do Piauí, a título de documento de qualificação técnica.
Análise
Percebe-se que os fatos trazidos aos autos também constam dos diversos recursos administrativos, bem como representações em Tribunais de Contas Estaduais, manejados pela empresa Prime, tendo em vista que os certames, em sua maioria, são promovidos por municípios.
O próprio representante juntou ao processo as peças 57 (recurso administrativo) e 59 (pedido de reconsideração) dirigidos ao INCRA-PI, com argumentos semelhantes aos trazidos junto ao TCU.
A questão do imóvel de R$ 25.000,00 no balanço patrimonial da empresa Carletto já foi objetivo de oitiva à citada empresa e já foi analisada por esta Unidade Técnica na instrução de peça 50. Entende-se que o representante, diante de inconformismo sobre a análise efetuada pela Unidade Técnica, busca fomentar uma nova discussão sobre o assunto. Tal intendo não deve prosperar. Como mencionado na instrução à peça 50, os valores lançados referentes ao imóvel questionado não são preponderantes para a habilitação econômico-financeira da empresa Carletto, ou seja, os índices contábeis da empresa e mesmo seu patrimônio líquido não teriam alteração significativa se não fosse computado o valor registrado com imóveis em seu ativo e essa questão deverá ser esclarecida no processo administrativo aberto na Junta Comercial do Paraná.
Em relação aos atestados emitidos pela Prefeitura de Rio Branco do Sul, pelo documento de peça 67, percebe-se que a empresa Prime (representante destes autos) denunciou supostas irregularidades à Prefeitura de Rio Branco do Sul, que está tomando as providências a seu cargo, de acordo com as peças 67 a 70. Não se vislumbra a necessidade de atuação do TCU nesse caso.
Quanto à utilização dos citados atestados da Prefeitura de Rio Branco do Sul na licitação do INCRA-PI (Pregão 1/2020) , cabe ressaltar que a sessão pública do certame ocorreu em 14/12/2020, e a homologação se deu em 28/12/2020 (peça 76) . Como o próprio representante informou, o contrato foi firmado em 31/12/2020 (peça 61) .
Ocorre que a suspensão dos efeitos se deu apenas em 18/5/2021 (peça 67) , quando o contrato já estava em vigor. Tendo em vista que os atestados foram somente suspensos, e não anulados, e não houve, até agora, a informação de sanção à empresa Carletto, entende-se que não existe interesse público para a intervenção dessa Corte de Contas. Entretanto, nada impede que o representante venha a pleitear seus interesses privados perante o Poder Judiciário.
Da análise da documentação trazida pela empresa Prime, repise-se, de maneira extemporânea, percebe-se que o real interesse por trás da presente representação é fazer o TCU analisar a conduta da empresa Carletto em diversos certames em que foi vencedora, para que a empresa Prime seja beneficiada. Não se vislumbra interesse público no presente caso.
Tome-se como exemplo o Pregão Eletrônico 20/2021 da Prefeitura Municipal de Valença-BA. De acordo com a ata de realização do certame (peça 77) , apenas três empresas participaram (Carletto, Prime e Maxifrota) . A empresa Carletto teve a melhor proposta na fase de lances, porém a empresa Prime apresentou recurso administrativo (peça 78, p. 2-34) .
No citado recurso, a empresa Prime menciona o atestado da Prefeitura de Rio Branco do Sul (que não havia sido suspenso à época) , bem como supostas irregularidades no balanço patrimonial da empresa Carletto.
O representante ainda argumenta o seguinte (peça 78, p. 19) :
Diante desses fatos, a Recorrente passou a acompanhar os passos da Recorrida nos diversos certames em que participava Brasil a fora, sem que observasse o disposto na legislação referente a essa concomitância de dois balanços do mesmo exercício sem que um deles fosse cancelado formalmente pela junta comercial, o que causou irresignação também as demais concorrentes atuantes no mercado. 
Diante de tal situação, verificou-se que havia sido realizada e estava em andamento uma denúncia perante a Junta Comercial do Estado do Paraná para que o órgão se manifestasse acerca da existência dos balanços. (grifo nosso) 
Entretanto, o recurso foi desprovido pelo Prefeito Municipal, e a empresa Carletto foi declarada vencedora.
Percebe-se pelo teor do recurso supracitado que o representante reconhece que está efetuando um "acompanhamento" dos passos da empresa Carletto. Apesar de tal fato, a princípio, não ser uma irregularidade, demonstra que o intento do representante se trata de algo privado, específico sobre a empresa Carletto, sua concorrente.
Ademais, a "denúncia perante a Junta Comercial o Estado do Paraná" foi realizada pela empresa Link Card, como será explicitado mais adiante nesta instrução.
Peça 54 do TC Processo 012.196/2021-5 (apensado) - representante: Link Card Administradora de Benefícios Eireli
Por intermédio desta peça, a empresa Link Card, à semelhança do ocorrido com a empresa Prime no TC Processo 047.197/2020-0, pretendia "contrarrazoar os apontamentos feitos pela empresa CARLETTO GESTÃO DE FROTA" (peça 4, p. 1) .
Entretanto, cabe ressaltar que a empresa Carletto não havia feito qualquer apontamento nos autos.
Os argumentos expendidos pela empresa Link Card referem-se, novamente, aos balanços patrimoniais da empresa Carletto.
Peça 57 do TC Processo 012.196/2021-5 (apensado) 
Novamente a empresa Link Card faz alusão ao balanço patrimonial da empresa Carletto, agora em certame promovido pelo Tribunal de Justiça do Estado de Goiás (TJGO) .
Alega que o TJGO chegou a efetuar diligências, mas segundo o representante (peça 57, p. 1) :
Ocorre que, CORRETAMENTE, o Tribunal de Justiça do Estado de Goiás, DILIGENCIOU, pois evidente sua obrigação de diligenciar diante da apresentação de documentos COMPROVADAMENTE FALSOS E MANIPULADOS, algo que, lamentavelmente a Embrapa não fez como deveria. 
Afinal, até chegou a solicitar documentos, mas com a negativa, disse que abriria processo administrativo sancionatório porém, simplesmente ignorou e decidiu seguir com a contratação irregular, por motivos obscuros.
Pois bem, no certame do TJGO, dentre as diligências, o Pregoeiro entrou em contato com o Município de Rio Branco do Sul, para apurar as informações descritas nos atestados de capacidade técnica.
E a municipalidade de Rio Branco do Sul/PR, informou que os efeitos do atestado foram suspensos, que quem assinou não era a pessoa competente e que O CONTRATO NÃO FOI CUMPRIDO A CONTENTO. 
Não bastasse, alguns empenhos do contrato firmado com o Município de Cabixi/RO foram parcialmente anulados, o que comprova que A EXECUÇÃO FOI MUITO INFERIOR AO ESTABELECIDO NO CONTRATO. 
Pois bem, evidente que os atestados da empresa Carletto, são imprestáveis e a qualidade da prestação dos serviços é duvidosa, afinal, o contrato com Rio Branco do Sul, não foi cumprido a contento. 
Como se não bastasse tudo que já foi apontado em sede de recurso, na reconsideração anterior e em todas as manifestações já feitas, a empresa Carletto SE NEGOU a apresentar o balanço de 2018, para comparação com o balanço de 2019, algo que, a Embrapa tinha a obrigação de fazer e exigir, afinal, foram demonstradas irregularidades.
Análise
Conforme se depreende da análise de recurso por parte do TJGO (peça 59) , a empresa Link Card logrou o seu intento de desclassificar a empresa Carletto.
 Cabe ressaltar, entretanto, que o TJGO é um órgão estadual, gerido com recurso do Estado de Goiás, e, portanto, não jurisdicionado ao TCU.
Destarte, ao trazer tal fato a este TCU, pressupõe-se que a empresa Link Card não estaria interessada na higidez do certame em si, mas em uma eventual apenação da empresa Carletto, provavelmente para poder eliminar um concorrente, como pode-se perceber pelas diversas disputas em licitações mencionadas nos autos.
Peça 62 do TC Processo 012.196/2021-5 - representante: Link Card Administradora de Benefícios Eireli
A empresa Link Card informa que as mesmas irregularidades apontadas na inicial ocorreram em certame promovido pela Prefeitura Municipal de Nova Venécia-ES (Pregão 8/2021) .
Houve a apresentação de recurso administrativo e foi requerido pela empresa Link Card que a Administração realizasse diligências para verificar as irregularidades apontadas, e após a necessária inabilitação da empresa Carletto a instauração de processo administrativo sancionatório. 
Informa que não houve a necessária realização de diligências, mesmo diante da comprovação de irregularidade do documento contábil apresentado no certame. Alega o seguinte (peça 62, p. 3) :
O Recurso Administrativo foi julgado improcedente, e a Carletto foi declarada vencedora do certame, assim, não restou alternativa à Denunciante, senão denunciar as irregularidades na condução do Pregão Eletrônico realizado pela Prefeitura de Nova Venécia. (grifo nosso) 
O Recurso Administrativo foi julgado improcedente, e a Carletto foi declarada vencedora do certame, assim, não restou alternativa à empresa Link Card, senão denunciar as irregularidades na condução do Pregão Eletrônico realizado pela Prefeitura de Nova Venécia-ES.
Alega que o balanço patrimonial apresentado no certame, consta a informação de que a empresa Carletto possui um imóvel escriturado no valor de R$ 25.000,00.
Informa que em certame da CESAN/ES (Pregão Eletrônico 134/2020) , a empresa Carletto confeccionou uma escritura pública, datada de 05/3/2021, em que consta que havia adquirido o imóvel em Paranhos/MS, da Senhora Anni Kelly Viana Fernandes. Argumenta que não há lógica na aquisição, pois o imóvel é residencial, destinado a pessoas de baixa renda, conforme Decreto Lei 1.972/1982, e ainda é extremamente longe da sede onde a Carletto exerce suas atividades. Não bastasse isso, há de se observar que o imóvel "foi adquirido" pela quantia de R$ 25.000,00, o que é um valor extremamente baixo para um imóvel, e o mais estranho ainda é que "o pagamento ocorreu em dinheiro vivo".
Nos autos do Mandado de Segurança 0001074- 45.2020.8.08.0049, que corre perante a Vara Única da Comarca de Venda Nova do Imigrante/ES, a empresa Carletto teve a segurança denegada, o valor da causa foi corretamente arbitrado pelo Juiz, o que significa que para apelar da decisão deveria recolher o preparo, com base no valor licitado. Por ser a taxa judiciária um valor minimamente considerável, a Carletto, em suas razões recursais requereu a concessão da justiça gratuita, por supostamente não possuir condições de arcar com o preparo e alegou estar operando em prejuízo de aproximadamente R$ 25.971,29.
Alega que existe uma suposta ligação com a empresa JMK Serviços. A localização geográfica de ambas as empresas e o sistema utilizado por ambas as empresas é o mesmo. As empresas contam com similaridade entre seus colaboradores, no Pregão Eletrônico 012/2020 realizado pela Prefeitura de Sooretama/ES, através da plataforma BLL, por exemplo, o cadastro da empresa Carletto foi realizado pela Sra. Andreia Peres da Silva, gerente financeira da JMK. A Sra. Andreia também seria a responsável técnica da empresa Carletto.
Mostra um "print" de tela de rede social onde consta que o Sr. Gabriel Wierzbicki Ramos trabalhou para as duas empresas. Além dessa "coincidência", a Sra. Scheila Cristina Alves Marcolino possui uma empresa situada à Rua Brigadeiro Arthur Carlos Peralta, 277, em São José dos Pinhais/PR, sendo ela antiga empregada da JMK Serviços, conforme se verifica nos autos do processo 0000583-94.2020.5.09.0652, que corre perante a 18ª Vara do Trabalho de Curitiba/PR.
Também sustenta que há indícios de que a empresa Carletto vem fraudando a execução contratual em seus contratos, utilizando-se de manobra para não conferir o desconto concedido nos certames em que participa.
Alega que a empresa Carletto infelizmente vem participando de certames pelo Brasil, apresentando documentos comprovadamente falsos e manipulados, o que faz com que o representante sempre questione e recorra das decisões que a habilitou.
No certame do TJGO, dentre as diligências, o Pregoeiro entrou em contato com o Município de Rio Branco do Sul, para apurar as informações descritas nos atestados de capacidade técnica, e a municipalidade de Rio Branco do Sul/PR informou que os efeitos do atestado foram suspensos, que quem assinou não era a pessoa competente e que o contrato não foi cumprido a contento.
Não bastasse, alguns empenhos do contrato firmado com o Município de Cabixi/RO foram parcialmente anulados, o que comprova que a execução foi muito inferior ao estabelecido no contrato.
Pois bem, evidente que os atestados da empresa Carletto são imprestáveis e a qualidade da prestação dos serviços é duvidosa, afinal, o contrato com Rio Branco do Sul não foi cumprido a contento.
Análise
A questão do balanço patrimonial e do imóvel de R$ 25.000,00 já foi analisada por esta Unidade Técnica por ocasião da instrução de peça 50. 
Para que não pairem dúvidas, cabe reproduzir o edital do Pregão 8/2021 do Município de Nova Venécia-ES, no que tange à qualificação econômico-financeira (peça 63, p. 25-26) :
9.10.2.4.	A comprovação da boa situação financeira da empresa licitante será baseada na obtenção de índices de Liquidez Geral (LG) , Solvência Geral (SG) e Liquidez Corrente (LC) , superiores a um (>1,0) , resultantes da aplicação das seguintes fórmulas:
 (...) 
9.10.2.5.	As licitantes que apresentarem resultado inferior a 1,0 (um) para qualquer dos índices: Liquidez Geral (ILG) , Solvência Geral (ISG) ou Liquidez Corrente (ILC) , quando de sua habilitação, deverão comprovar patrimônio líquido mínimo, na forma dos §§ 2º e 3º do artigo 31, da Lei nº 8.666/93.
Tais índices são semelhantes aos do Pregão 1/2020 da Embrapa, mencionado anteriormente pelo representante. Quanto a este ponto, a instrução de mérito desta Unidade Técnica consignou o seguinte (peça 50 do TC Processo 047.197/2020-0) :
14.	A respeito das alegações feitas no âmbito do TC Processo 012.196/2021-5, referente ao Pregão Eletrônico 1/2020 da Empresa Brasileira de Pesquisa Agropecuária (Embrapa/CPATU) , cumpre informar que esse processo foi apensado à presente representação por meio do Acórdão 1334/2021-TCU-Plenário.
15.	Segundo consta, a empresa LinkCard questiona o lançamento, no valor de R$ 25.000,00, em imóveis no balanço patrimonial da Carletto de 2019, alegando que não há nenhum registro de escritura de imóveis.
16.	A empresa Carletto, para afastar a irregularidade, enviou contrato assinado em 2/12/2018, por meio do qual a empresa, quando possuía como nome empresarial Vento Norte - Comércio Varejista de Motos e Peças Ltda., teria adquirido o imóvel questionado (peça 43) . A escritura teria sido lavrada somente em 17/3/2021 (peça 42) , uma vez que a aquisição do o imóvel ocorreu de forma parcelada, em vinte e cinco parcelas, e, segundo consta do contrato de compra e venda, o imóvel só seria transferido após a completa quitação dos pagamentos.
17.	Quanto à regularidade do lançamento, entende-se que essa questão deverá ser esclarecida no processo administrativo aberto na Junta Comercial do Paraná. Não obstante, cumpre analisar se esse lançamento contábil questionado poderia alterar a condição da empresa para fins de cumprimento das exigências de qualificação econômico-financeira nos certames questionados. No pregão realizado pela Embrapa/CPTU, exigiu-se o seguinte: 
4.18.3. A comprovação da situação financeira da empresa será constatada mediante obtenção de índices de Liquidez Geral (LG) , Solvência Geral (SG) e Liquidez Corrente (LC) , superiores a 1 (um) resultantes da aplicação das fórmulas:
 (...) 
4.18.4. As empresas que apresentarem Liquidez Geral (LG) , Solvência Geral (SG) e Liquidez Corrente (LC) igual ou menor que 1 (um) quando da habilitação deverão comprovar, considerados os riscos para a Administração, e, a critério da autoridade competente, o capital mínimo ou o patrimônio líquido mínimo de ....... (......) do valor estimado da contratação. (definição conforme artigo 24 da Instrução Normativa SEGES/MP nº 03, de 2018) . 
4.18.5. Caso a licitante que apresente resultado igual ou menor que 1 (um) não atenda as condições do item anterior, a qualificação econômica-financeira poderá ser demonstrada, mediante a apresentação de garantia no percentual de 5% (Cinco) , podendo o licitante optar por uma das seguintes modalidades: caução em dinheiro; seguro-garantia; e fiança bancária.
18.	Portanto, bastaria que a empresa apresentasse índices de liquidez geral e corrente e de solvência geral superiores a 1 (um) . Mesmo quando iguais ou inferiores a 1 (um) , poderia ter sua qualificação econômico-financeira assegurada comprovando possuir capital mínimo ou patrimônio mínimos superior ao exigido ao edital, ou mediante apresentação de garantia no percentual de 5%.
19.	Segundo consta do balaço patrimonial de 2019 da empresa Carletto (peça 49) , os índices de liquidez são os seguintes: 1,53 para Liquidez Geral, 2,14 como Solvência Geral, 1,52 para Liquidez Corrente e 0,46 para Endividamento Geral. Portanto, a empresa atendeu ao exigido no item 4.18.3 do edital. Com relação ao Imóvel lançado no balanço, questionado pela representante, cumpre destacar que, como contrapartida ao valor de R$ 25.000,00 lançado em "terrenos e imóveis", consta o lançamento de R$ 20.000,00 no passivo não circulante exigível a longo prazo (peça 49) . Os valores lançados referentes ao imóvel questionado não foram preponderantes para a habilitação econômico-financeira da empresa Carletto, ou seja, os índices contábeis da empresa e mesmo seu patrimônio líquido não teriam alteração significativa se não fosse computado o valor registrado com imóveis em seu ativo.
Cabe ressaltar que a empresa Link Card efetuou denúncia das supostas irregularidades para a Junta Comercial do Estado do Paraná (Jucepar) , conforme consta do documento trazido aos autos pela própria empresa (peça 3, p. 12 do TC Processo 012.196/2021-5) . Tal denúncia inclusive foi mencionada pela empresa Prime em um de seus recursos, conforme item 35 desta instrução.
A questão da suposta ligação com a empresa JMK também havia sido alegada pela empresa Prime na inicial do TC Processo 047.197/2020-0. Em instrução inicial, esta Unidade Técnica constatou o seguinte (peça 18, p. 7 do Processo 047.197/2020-0) :
22. Em relação à alegação de que a empresa Carletto seria uma superposição da empresa JMK Serviços, entende-se que o representante não trouxe evidências para corroborá-la. O fato de haver duas pessoas envolvidas na empresa Carleto que, no passado, teriam sido funcionários da empresa JMK, não pode, por si só, caracterizar que a Carletto teria sido criada para substituir a JMK, pois é fato corriqueiro do mercado de trabalho a troca entre empregados. Além disso, tal alegação não estabelece nenhuma relação entre o quadro societário de ambas as empresas, que, em última análise, deveria ser o maior interessado nessa possível superposição.
Cabe ponderar que não há a certeza de que os recursos utilizados são efetivamente federais, tendo em vista que foram citadas várias fontes de financiamento no edital do certame realizado pela Prefeitura Municipal de Nova Venécia-ES (peça 63, p. 2 do Processo 012.196/2021-5) . Ademais, ante os argumentos apresentados, não fica configurado o interesse público na atuação do TCU. 
Com efeito, em consulta ao portal do Tribunal de Contas do Espírito Santo - TCE-ES (peça 85 do TC Processo 047.197/2020-0) percebe-se que a empresa Link Card consta como representante no Processo 02539/2021-9, que trata exatamente sobre o Pregão 8/2021 da Prefeitura Municipal de Nova Venécia, algo que foi omitido pelo representante nas peças juntadas ao TCU.
É forçoso ressaltar que, no processo supracitado perante o TCE-ES, já consta a análise da área técnica, Instrução Técnica Conclusiva 02134/2021-1 (peça 86) , ainda não referendada pelo Tribunal, onde é consignado o seguinte: 
2. ANÁLISE TÉCNICA 
Inicialmente, mostra-se necessário proceder a um resumo acerca das imputações feitas pelo representante, no tocante as supostas irregularidades apresentadas. 
Aduz que o balanço patrimonial da empresa ganhadora do certame teria sido manipulado, tendo em vista que o imóvel escriturado possui um valor de R$ 25.000,00. 
Demais disso, contesta a compra e a escritura do referido imóvel, alegando que haveria "inúmeras inconsistências" (doc. 02, fl. 16) . O representante vai além ao dizer que a referida compra seria fictícia, mesmo havendo registro em cartório. 
"É claro que o negócio é fictício, afinal o Tabelionato de Notas transcreve o que o declarante afirmar, e as verificações da validade do negócio são feitas apenas pelo Cartório de Registro de Imóveis competente, de forma superficial e nesse caso em específico, verifica se que sequer houve a conferência pelo CRI." (doc. 02, fl. 17) 
Outro questionamento levantado, diz respeito a não existência de "continuidade" entre os balanços patrimoniais nos BP 01/2018 e BP 02/2019: 
"Do valor que constou no BP01/2018 sobrou apenas R$ 25.000,00, no BP 02/2019, e conforme já apontado no tópico anterior, a propriedade é minimamente duvidosa, pois todos os documentos que comprovariam a "propriedade", são maculados por vícios e são facilmente rebatidos com outros, bem como não existe nenhum documento contemporâneo à "aquisição" ou que não dependa do animus do player que falsificou seu balanço." (doc. 02, fl. 24) 
Por fim, aponta o representante que haveria uma suposta ligação entre uma empresa denominada JMK, que segundo informa é investigada em razão de um prejuízo causado ao Governo do Estado do Paraná, e a empresa Carletto Gestão de Frotas Ltda. 
"Não bastasse as irregularidades que envolvem os balanços patrimoniais da empresa Carletto, vale a pena trazer à baila que existem sérios indícios de que a empresa Carletto é continuidade da empresa JMK." (doc. 02, fl. 29) 
Em linhas gerais, pretende o representante demonstrar que parte da documentação apresentada pela empresa vencedora do certame estaria eivada de vícios em seu conteúdo, ou seja, que o balanço patrimonial e o registro do imóvel elencado como pertencentes da empresa teriam conteúdos falsos, apesar de estarem registrados nos órgãos competentes. 
Em seu pedido, assim se manifesta: 
"Em paralelo, espera e requer que se digne Vossa Excelência a determinar que a Administração cumpra seu poder-dever de realizar diligências, para que a Carletto apresente: 
a) Cópia do Balanço Patrimonial 01/2018, para que seja possível a comparação com o Balanço de número 02/2019; 
b) Cópia de documento que comprove a aquisição da propriedade no momento da confecção do Balanço Patrimonial, afinal conforme jurisprudência do TCU, já colacionada no corpo da denúncia, o imóvel não poderia ter sido escriturado, se inexistia propriedade. 
Ao final, requer que a empresa Carletto seja declarada inidônea, bem como que seja oficiado à Polícia Civil e ao Ministério Público para apurar a prática criminosa da empresa, em razão da falsidade do documento contábil, bem como que seja verificada a conduta dos servidores que não realizaram a necessária diligência para que fosse analisado os documentos apresentados pela Carletto." 
A par dessas considerações, é importante nesse momento proceder a análise da competência desta Corte de Contas em face da demanda proposta pelo representante. 
Conforme decidiu o Conselheiro Relator, de fato os requisitos formais elencados no Regimento Interno e Lei Orgânica desta Corte, necessários para o recebimento da denúncia/representação. Todavia, no que tange a competência para apreciação da matéria em questão, entende esta área técnica ela está afeta às elencadas no art. 71da CF/88, bem como art. 1º da Lei Complementar nº 621, de 8 de março de 2012. 
Os requisitos extrínsecos, contidos no art. 94 da Lei Complementar Estadual n. 621/2013, são aqueles que se referem às formalidades processuais, permitindo o desenvolvimento válido e regular do processo. Tais requisitos estão descritos nos incisos I a V. Verifica-se que esses requisitos restam cumpridos, nos termos do Despacho 23564/2021. 
Contudo, além desses requisitos, pode-se dizer que existe um requisito intrínseco, trazido no caput do art. 94, que trata da competência do Tribunal de Contas. Melhor explicando, o art. 94 traz como requisito que as denúncias e representações que versem "sobre matéria de competência do Tribunal". 
Das informações prestadas pelo representante é possível verificar que não se trata de matéria dentre aquelas de competência do Tribunal de Contas. Em suma, a discussão refere-se a uma suposta falsidade do conteúdo dos documentos apresentados pela empresa vencedora da licitação, documentos esses que foram registrados junto aos órgãos competentes, como a Junta Comercial e o Cartório de Registro de Imóveis. 
A fim de análise, vale cunhar a premissa de que cabe ao Tribunal de Contas a tutela do interesse público e resguardo do erário. Melhor explicando, as Cortes de Contas, instituições de atribuições constitucionais, são exercentes do controle externo, tendo como função a fiscalização contábil, financeira, orçamentária, operacional e patrimonial. 
Caso as hipóteses levantadas sejam verdadeiras, a conduta descrita pode ser enquadrada em tipos penais, matéria essa de competência do Poder Judiciário. Demais disso, apesar de as supostas irregularidades terem o condão de refletir na seara administrativa, a apuração de infrações penais cabe aos órgãos policiais, nos termos do art. 144, §§ 1° e 4°. 
A título de exemplo, não seria viável a esta Corte de Contas proceder a diligências in loco para se constatar acerca do valor do imóvel informado; se ele realmente existe; ou a quem de fato ele pertence, tendo em vista que sua localização remonta ao Estado de Mato Grosso do Sul (doc. 02, fl. 17) . 
Outro ponto a ser rebatido é o da continuidade da empresa, pois a simples afirmação de que haveriam colaboradores em comum não tem o condão de atestar a ligação entre elas, necessitando de maiores diligências para isso. Indo além, segundo o próprio representante, a empresa denominada JMK estaria sob investigação, o que afasta qualquer tentativa de responsabilização dela nesse momento. 
Como se percebe, a análise dos fatos descritos na inicial deve seguir o caminho adequado e, caso sejam de fato constatadas as irregularidades pelos órgãos constitucionalmente competentes, deve esta Corte se pronunciar sobre eles. 
Não é demais lembrar que por força dos arts 63 e 64 do Código de Processo Penal, a sentença penal condenatória faz coisa julgado na esfera cível e administrativa. 
Nesses termos, entende-se pelo não recebimento da representação por se tratar de alheia à competência constitucional e legal deste Tribunal de Contas. (grifos no original) 
Portanto, entende-se que a matéria está tendo o devido trato pela Corte de Contas do Espírito Santo, não necessitando uma atuação concomitante porte parte do TCU. Ressalte-se que o entendimento esposado no documento acima é consistente com o que foi consignado por esta Unidade Técnica tanto nesta instrução quanto na instrução de mérito dos autos (peça 50) . 
Peça 66 do TC Processo 012.196/2021-5
No tocante ao Pregão 12/2020 da Prefeitura de Sooretama, a empresa Link Card alega que a empresa Carletto venceu o certame e ofertou um desconto de (-26,70%) , o que significa dizer que em todas as vendas realizadas pelos estabelecimentos credenciados à Prefeitura do Município de Sooretama incidiriam esse percentual.
Pondera que a empresa Carletto não faz com que o desconto incida sobre o valor real do produto orçado pelo estabelecimento, mas, sim, num valor superior. Diante disso, como base de cálculo para aplicação do desconto é superior à realidade, o percentual de -26,70% ofertado na licitação pela Carletto acaba sendo absorvido pela diferença.
Alega o seguinte (peça 66, p. 3, TC Processo 012.196/2021-5) :
Para facilitar a compreensão, o exemplo ficará restrito à BATERIA DE 75 AMPERES da marca PIONEIRO, se qualquer pessoa for ao estabelecimento comercial Auto Elétrica e Scap pagará R$ 480,00 (quatrocentos e oitenta reais) pelo produto. No caso de Sooretama, levando em conta o desconto -26,70% ofertado pela Carletto, a bateria sairia por R$ 351,84 (trezentos e cinquenta e um reais e oitenta e quatro centavos) . No entanto, a Carletto lança ardilosamente no sistema informatizado que a BATERIA DE 75 AMPERES da marca PIONEIRO custa R$ 750,00 (setecentos e cinquenta reais) . Então, com o desconto contratual -26,70, passou a custar o importe de R$ 549,75 (quinhentos e quarenta e nove reais e setenta e cinco centavos) , e o valor "negociado", foi o de R$ 480,00 (quatrocentos e oitenta reais) , só que esse é o valor normal /real de mercado, ou seja, o valor cobrado pelo estabelecimento SEM A INCIDÊNCIA DO DESCONTO CONTRATUAL, posto que com o desconto o valor seria R$ 351,84 (trezentos e cinquenta e um reais e oitenta e quatro centavos) .
Ressalte-se que o representante não demonstrou que os recursos utilizados para os pagamentos das citadas Notas Fiscais se tratavam de recursos federais. 
Ademais, em consulta ao portal do Tribunal de Contas do Espírito Santo - TCE-ES (peça 74 do TC Processo 047.197/2020-0) percebe-se que a empresa Link Card consta como representante no Processo 00387/2021-9, que trata exatamente sobre o Pregão 12/2020 da Prefeitura Municipal de Sooretama, algo que não foi mencionado pelo representante nas peças juntadas ao TCU.
Inclusive, é de se esperar que, caso sejam confirmadas as irregularidades e a utilização de recursos públicos federais na contratação, este Tribunal seja comunicado pelo TCE-ES.
Portanto, não se vislumbra o interesse público na intervenção do TCU em concomitância com o TCE-ES para apuração das alegações do representante neste caso.
Considerações sobre o mercado de serviços de gerenciamento de frota em licitações municipais.
Conforme apurado por esta unidade técnica, o mercado de gerenciamento de frota em licitações municipais parece ser restrito. Não é incomum encontrar certames com menos de quatro participantes.
O próprio Pregão 12/2020 da Prefeitura de Sooretama-ES (peça 75) teve a participação de três empresas (Carletto, Link Card e Trivale) .
O Pregão Eletrônico 20/2021 da Prefeitura Municipal de Valença-BA, anteriormente citado nessa instrução, também teve apenas três participantes (peça 77) , Carletto, Prime e Maxifrota.
Por sua vez, o Pregão 5/2020 da Prefeitura Municipal de Jaguaré -ES (peça 79) teve apenas a participação das empresas Link Card e Carletto. As mesmas duas empresas também foram as únicas participantes do Pregão Presencial 1/2021 da Prefeitura Municipal de São Mateus-ES (peça 80) .
Já o Pregão 21/2020 do Município de Seringueiras-RO (peça 81, p. 5) teve a participação de oito empresas, mas os lances das empresas Carletto e Neo Consultoria foram mais competitivos que o resto.
Quanto a este Pregão, cabe ressaltar que, após a classificação da empresa Carletto em primeiro lugar, a empresa Neo Consultoria apresentou recurso administrativo contra a decisão do Pregoeiro (peça 82) .
Os termos do recurso manejado pela empresa Neo Consultoria são semelhantes dos utilizados pelas empresas Prime e Link Card, representantes nos presentes autos.
Há menção ao atestado fornecido pela Empresa Municipal de Planejamento, Gestão e Educação em Trânsito e Transportes de Montes Claros - MCTrans, bem como do Município de Rio Branco do Sul.
Há a menção, ainda, ao Balanço Patrimonial, nos seguintes termos (peça 82, p. 4-5) :
E ainda, cumpre salientar pelo que consta no termo de abertura o livro diário ao qual o balanço se refere é o de número 0003. Nesse balanço, pelo que se nota nos valores contidos, a empresa apresenta razoável solidez financeira, apesar de não deixar claro quanto repassou para a rede no exercício de 2019 e o quanto de fato foi sua receita, sendo uma individualização primordial que deve estar contido no balanço de empresas que atuam nesse segmento de gerenciamento de frota pois a atividade envolve, necessariamente, a intermediação financeira que consiste, basicamente, em obter de receita apenas um pequeno percentual dos valores totais que são creditados em suas contas.
Pois bem. Se fosse essa a realidade contábil da empresa, aparentemente, não estaria sendo identificada nenhuma irregularidade gritante. Todavia, a empresa OMITE O FATO de que em janeiro deste ano foi registrado um primeiro balanço na Junta Comercial (anexo 1) que apresenta valores totalmente diferentes em comparação ao balanço apresentado na licitação, o que demonstra que a empresa, após já ter registrado o balanço correspondente ao exercício de 2019, vendo que não seria suficiente para alcançar os índices de liquidez necessário para se habilitar em licitações, complementou o seu balanço como o acréscimo de mais patrimônios que, muito provavelmente, não correspondem a sua realidade e demandam, portanto, maiores esclarecimentos em sede de diligência.
Quanto a este ponto, é forçoso rememorar que o TC Processo 034.569/2017-0 investigou se as Prime, Link Card e Neo teriam o mesmo controle e se, por isso, constituiriam um só grupo empresarial de fato, de modo que teriam se beneficiado, isolada ou conjuntamente, de falso enquadramento como microempresa (ME) ou empresa de pequeno porte (EPP) em determinados certames.
Apesar de tal suposição não ter sido efetivamente comprovada, cabe ressaltar que o voto condutor do Acórdão 2437/2019-TCU-Plenário, Relator Ministro Bruno Dantas, consignou o seguinte:
15. Restou configurada, outrossim, a existência de vínculos pessoais e relacionamentos profissionais pretéritos entre os proprietários, a exemplo do fato de os sócios da Link Card e da Neo Consultoria serem ex-funcionários da Prime Consultoria.
 (...) 
19. Reconheço que tais elementos certamente evidenciam grande proximidade pessoal e profissional entre os sócios-dirigentes das três empresas, o que é um fator de risco elevado e exposição a conluio e fraude, especialmente a utilização de endereço IP em comum - embora essa conduta tenha sido verificada em casos isolados dentro de universo significativamente maior de participação das três empresas em licitações, da ordem de várias centenas de pregões. 
20. Ou seja, estamos a tratar de eventos de risco potencial de fraude e conluio, sem que haja, nos autos, elementos suficientes para demonstrar que essas irregularidades de fato ocorreram. Tampouco restou caracterizado que os certames tenham tido sua competividade comprometida ou tenha havido atuação coordenada das empresas. 
21. Enfatizo que não estou a afirmar que as irregularidades não ocorreram, mas sim que não há nos autos elementos hábeis a caracterizá-las com vistas à aplicação de tão gravosa sanção - sem prejuízo de que o Tribunal e os órgãos licitantes acompanhem atentamente a conduta das referidas empresas em certames futuros.  (grifos nossos) 
Cabe ressaltar, ainda, que em consulta ao sistema CNPJ da Receita Federal, percebe-se que os sócios da empresa Prime são os mesmos sócios da empresa Fitcard, que presta serviços de tecnologia em soluções de pagamentos e máquinas de cartão POS (Point of Sale) , entre outras coisas.
Em consulta à página da empresa Fitcard realizada em 19/7/2021 (peça 84) , percebem-se dois fatos relevantes:
	a) a localização da citada empresa (Rua Açu, 47 - Alphaville Empresarial - Campinas - SP) é semelhante ao endereço declarado pela empresa Prime em seu website (https://primebeneficios.com.br/, acesso em 19/7/2020) e em seu Contrato Social como "Filial 1" (peça 12, p. 4) .
	b) consta no campo "Dúvidas Frequentes" (https://www.fitcard.com.br/Contato, acesso em 19/7/2021) que atualmente são parceiros da Fitcard: Prime Benefícios, Neo Facilidades e Link Benefícios.
Portanto, os vínculos pessoais e relacionamentos profissionais pretéritos entre os proprietários, mencionados pelo Relator no Acórdão 2437/2019-TCU-Plenário, coincidem com o fato de as três empresas serem extremamente combativas em relação à empresa Carletto, inclusive se utilizando de argumentos semelhantes em suas petições.
Esta Unidade Técnica também não conseguiu localizar certame nos anos de 2020 e 2021, onde as empresas Prime e Link Card disputassem um mesmo item com a empresa Carletto. Tal fato causa estranheza, pois as empresas Prime e Link Card são consideradas entre as maiores do setor.
Todos os certames trazidos aos autos trazem apenas uma das empresas (Prime, Link Card e Neo Consultoria) competindo com a empresa Carletto.
Portanto, seria razoável supor que as empresas Prime e Link Card tenham abusado de seu direito de petição e representação perante o TCU com o intuito de defender interesses privados, notadamente a desclassificação e eventual apenação da empresa Carletto, tendo em vista que a citada empresa recentemente entrou no mercado de licitações para gestão de frota.
Consoante o entendimento esposado no Acórdão 1620/2017-TCU-Segunda Câmara, Relatora Ministra Ana Arraes, por ocasião da análise de representações fundamentadas no art. 113, § 1º, da Lei 8.666/1993, deve ser avaliado o risco de lesão ao interesse público decorrente do desfazimento do ato administrativo irregular, de modo a não permitir que a revisão do ato maculado provoque prejuízo ao interesse público superior ao que se quer proteger. A competência do TCU, nos processos de representação, se destina a assegurar primordialmente a observância do interesse público, e não de interesse meramente privado.
Ante todo o exposto, entende-se que as empresas Prime e Link Card provocaram a atuação desta Corte de Contas para defender interesse meramente privado. Ademais, tendo em vista que a proposta da Unidade Técnica (peça 50) era no sentido da improcedência das representações, as duas empresas, abusando do direito de petição e em desacordo com o que preconiza o art. 160, § 1º, do Regimento Interno do Tribunal, incluíram diversas peças nos autos, com o intento de que o Tribunal desnecessariamente rediscutisse a matéria.
Cabe ressaltar que, apesar de não existirem custas nos processos do TCU, existe o custo, para o contribuinte, da análise das petições pelo corpo técnico e posteriormente pelos Ministros.
Portanto, não há espaço para a defesa de interesses meramente privados no TCU. Quanto a este ponto o Acórdão 611/2020-TCU-Plenário, Relator Ministro Raimundo Carreiro é categórico ao afirmar que formular representação ao TCU com interesses predominantemente privados, em detrimento do interesse público, pode configurar litigância de má-fé, a ensejar a aplicação da multa prevista no art. 58 da Lei 8.443/1992 c/c os arts. 15, 80 e 81 da Lei 13.105/2015 (Código de Processo Civil) .
Portanto, entende-se que, ante a função pedagógica desta Corte de Contas, tal alerta deve ser feito às empresas Prime e Link Card.
Ademais, cabe ressaltar que a instrução de mérito efetuada por esta Unidade Técnica (peça 50) deve ser mantida na íntegra, tendo em vista que os documentos trazidos pelos representantes não tiveram o condão de alterá-la, bem como não havia previsão legal ou regimental para tal intento.
Diante do exposto, propõe-se conhecer da presente representação e, no mérito, considerar improcedente.

[...]
	I. Proposta de Encaminhamento

	Em virtude do exposto, propõe-se:
1.1. conhecer da representação, satisfeitos os requisitos de admissibilidade constantes dos arts. 235 e 237, VII, do Regimento Interno deste Tribunal, e no art. 103, § 1º, da Resolução - TCU 259/2014;
1.2. no mérito, considerar a presente representação e a representação em apenso (TC Processo 012.196/2021-5)  improcedentes;
1.3. informar ao Fundo Municipal de Saúde de Teresina/PI, à prefeitura de Nova Santa Bárbara/PR, à prefeitura de Rio Branco do Sul/PR, à Empresa Municipal de Planejamento, Gestão e Educação em Trânsito e Transporte de Montes Claros/MG (MCTrans) , à Empresa Brasileira de Pesquisa Agropecuária, aos representantes e à empresa representada (Carletto Gestão de Frotas Ltda., CNPJ 08.469.404/0001-30) do acórdão que vier a ser proferido, destacando que o relatório e o voto que fundamentam a deliberação ora encaminhada podem ser acessados por meio do endereço eletrônico www.tcu.gov.br/acordaos; 
1.4. informar às empresas Prime Consultoria e Assessoria Empresarial Ltda. e Link Card Administradora de Benefícios Eireli que mover a Administração Pública por interesses predominantemente privados, em detrimento do interesse público que move este Tribunal de Contas da União, pode vir a configurar litigância de má-fé, a ensejar a aplicação da multa prevista no art. 58 da Lei 8.443/1993, c/c os arts. 15, 80 e 81 do Código de Processo Civil, conforme assente no item 9.5 do Acórdão 611/2020-TCU-Plenário, Relator Ministro Raimundo Carreiro; e
1.5. arquivar os presentes autos, nos termos do art. 250, I, c/c art. 169, V, do Regimento Interno/TCU.	

PARECER DO MINISTÉRIO PÚBLICO
Solicitado a se manifestar, o Ministério Público, à peça 91, acolhe parcialmente a proposta apresentada pela unidade técnica. Diverge especialmente no que respeita às supostas irregularidades presentes no contrato firmado entre a empresa Carletto Gestão de Frotas Ltda. e a Superintendência Regional no Piauí do Instituto Nacional de Colonização e Reforma Agrária (Incra/PI) . O Parquet propõe que o Tribunal determine ao órgão que deixe de prorrogar tal contrato caso sejam confirmadas irregularidades em documentos apresentados pela empresa na fase de habilitação. Vejamos.
Passa-se à análise das sete licitações questionadas pelas representantes, bem como da execução contratual atinente ao Pregão Eletrônico 12/2020, promovido pela prefeitura municipal de Sooretama/ES, a fim de verificar se há competência do Tribunal em cada um dos casos (arts. 235 e 237, parágrafo único, do Regimento Interno/TCU) e se há interesse público a demandar a intervenção da Corte de Contas.
Prega¿o Eletro¿nico 1/2020 - Embrapa Amazônia Oriental
No pregão eletrônico promovido pela Embrapa Amazônia Oriental, a Selog demonstrou que, apesar de a empresa Carletto ter reconhecido a falha na retificação de lançamentos contábeis em seu balanço patrimonial do exercício de 2019, não houve qualquer impacto na habilitação da referida empresa no Prega¿o Eletro¿nico 1/2020. 
Assim, apesar de haver falha na documentação relativa à qualificação econômico-financeira da empresa, não se vislumbrou prejuízo para os fins previstos no art. 31, inciso I, da Lei 8.666/1993, aplicável ao Prega¿o Eletro¿nico 1/2020, visto que não se questionou a "boa situação financeira da empresa" (excerto do referido inciso I) , mesmo com a inconsistência do registro contábil do imóvel no valor de R$ 25.000,00.
Em vista do reconhecimento da falha pela empresa Carletto - que poderia ser considerada irregularidade, em sentido estrito, caso tivesse trazido algum benefício direto à empresa no Prega¿o Eletro¿nico 1/2020 -, pode-se reconhecer a procedência da representação quanto ao quesito de análise que envolveu a licitação da Embrapa.
Tendo em vista que o assunto já é do conhecimento da Jucepar e estaria sendo objeto de verificação, inclusive, pelo Conselho Regional de Contabilidade/PR, não se verifica interesse público a justificar o possível acompanhamento da questão por parte do TCU.
Pregão Eletrônico 1/2020 - Incra/PI
De acordo com a empresa Prime, a empresa Carletto teria apresentado ao Incra/PI, no Pregão Eletrônico 1/2020, atestados a ela conferidos pela prefeitura municipal de Rio Branco do Sul/PR, com relação aos quais haveria, em suma, as seguintes irregularidades: " (...) desvios quando da execução contratual, e ausência de competência funcional do servidor que realizou a assinatura do atestado." (peça 55, p. 4) .
Nos termos da análise da Selog à peça 87, a prefeitura municipal de Rio Branco do Sul/PR somente teria suspendido os efeitos dos atestados por ela elaborados em 18/5/2021 (peça 67) , ou seja, em momento posterior à participação da empresa Carletto na licitação promovida pelo Incra/PI, cuja sessão pública foi iniciada em 7/12/2020 e encerrada em 14/12/2020[footnoteRef:2], com a subsequente homologação em 28/12/2020 (peça 76) . [2:  Consulta ao Portal de Compras do Governo Federal (disponível em:  - acesso em 9/9/2021) .] 
Considerando que, à época da habilitação da empresa Carletto no Pregão Eletrônico 1/2020 os atestados eram válidos e que somente em momento posterior a prefeitura emissora decidiu pela suspensão dos atestados e abertura de processo administrativo para checar a veracidade das informações neles lançadas, não seria esperado que o Incra/PI negasse a aceitação desses documentos de habilitação. Apesar de não constar destes autos qual foi o desfecho das apurações por parte da prefeitura municipal de Rio Branco do Sul/PR, caso já tenha ocorrido, o MP/TCU concorda com a Selog de que não há interesse público para que o Tribunal acompanhe a questão junto à referida prefeitura municipal.
De qualquer modo, caso venha a se concretizar a aplicação de sanção à contratada (empresa Carletto) pela prefeitura municipal de Rio Branco do Sul/PR, poder-se-ia aventar a anulação do Contrato 846/2020, firmado entre a empresa Carletto e o Incra/PI, cuja vigência se iniciou em 31/12/2020 e se estenderá até 31/12/2021 (peça 61) , por irregularidade na fase de habilitação (art. 49, § 2º, da Lei 8.666/1993) .
Ocorre que não há, neste momento, comprovação de que os atestados apresentados ao Incra/PI pela empresa Carletto, oriundos da prefeitura municipal de Rio Branco do Sul/PR, continham vícios capazes de invalidá-los para os fins previstos na Lei 8.666/1993 e no edital do Pregão Eletrônico 1/2020, à época em que a licitação foi realizada.
Assim, por prudência, a única medida que pode vir a ser determinada pelo TCU, no entendimento do Ministério Público, é a de que a eventual prorrogação do Contrato 846/2020 pelo Incra/PI seja precedida de levantamento dessa situação junto à prefeitura municipal de Rio Branco do Sul/PR, tendo em vista o disposto no art. 55, inciso XIII, da Lei 8.666/1993 (" (...) obrigação do contratado de manter, durante toda a execução do contrato, em compatibilidade com as obrigações por ele assumidas, todas as condições de habilitação e qualificação exigidas na licitação.") .
Considerando a existência de processo administrativo para apurar eventual falha cometida por servidores da prefeitura municipal de Rio Branco do Sul/PR na elaboração dos atestados que foram fornecidos em prol da empresa Carletto e o consequente risco de que essa documentação tenha sido aceita, de modo indevido, pelo Incra/PI em dezembro de 2020, pode-se reconhecer a procedência parcial da representação quanto ao presente quesito de análise.
Dispensa 8/2020 - prefeitura municipal de Rio Branco do Sul/PR
Não há procedência nas alegações da empresa Prime quanto a supostas irregularidades na participação da empresa Carletto na Dispensa 8/2020, visto que, conforme destacado pela Selog no parágrafo 9 da instrução à peça 50 (p. 6) , não houve exigência de atestado de capacidade técnica e de qualificação econômica no referido certame (peça 9, p. 22) .
Pregão Presencial 4/2020 - MCTrans de Montes Claros/MG
Considerando que o Pregão Presencial 4/2020 não contou com recursos federais, não há competência do TCU para a avaliação de eventuais irregularidades ocorridas nesse certame. Não deve ser conhecida, portanto, a representação da empresa Prime quanto a esse tópico de análise. 
Pregão Eletrônico 146/2019 - FMS de Teresina/PI
Tendo em vista o cancelamento do Pregão Eletrônico 146/2019 e ante a falta de evidências de que a empresa Carletto teria apresentado, nesse certame, atestados emitidos pelas empresas Asa Motos e MLB Consultoria, pode ser reconhecida a improcedência das alegações da empresa Prime quanto a esse quesito de análise.
Pregão Presencial 9/2020 - prefeitura municipal de Nova Santa Bárbara/PR
De acordo com as apurações da Selog, não houve apresentação, pela empresa Carletto, de atestados de capacidade técnica emitidos pelas empresas Asa Motos e MLB Consultoria no Pregão Presencial 9/2020. Assim, quanto ao presente quesito de análise, pode ser reconhecida a improcedência das alegações da empresa Prime.
Pregão Eletrônico 12/2020 - prefeitura municipal de Sooretama/ES
O Pregão Eletrônico 12/2020 foi o único certame objeto de representação nestes autos que contou com notícia sobre supostas irregularidades na fase de execução contratual por parte da empresa Carletto. Apesar de ter alegado que a referida empresa estaria modificando, indevidamente, o preço-base sobre o qual deveria incidir o desconto de 26,70% sobre o valor real do produto a ser fornecido à prefeitura municipal de Sooretama, a empresa Link Card não se preocupou em demonstrar qual seria a origem dos recursos.
Como não se tem certeza sobre a existência de recursos federais relacionados ao Pregão Eletrônico 12/2020 - deflagrado para registro de preços (peça 75) - e considerando que a empresa Link Card apresentou representação sobre o certame ao TCE/ES, o Ministério Público concorda com a Selog de que não cabe ao TCU dar prosseguimento a possíveis investigações sobre o presente tópico de análise, por não restar evidenciado interesse público a justificar movimentação adicional do aparato administrativo da Corte de Contas.
Pregão Eletrônico 8/2021 - prefeitura municipal de Nova Venécia/ES
Em linha com a avaliação da Selog e considerando que a análise anteriormente apresentada em relação ao Pregão Eletrônico 1/2020, promovido pela Embrapa, pode ser replicada ao Pregão Eletrônico 8/2021, a representação tem condições de ser considerada procedente quanto ao presente quesito de análise.
Conclusão
Verifica-se, a partir da análise pormenorizada dos certames licitatórios e da execução contratual questionados pelas empresas Prime e Link Card, que a empresa Carletto cometeu irregularidade atinente à alteração indevida de seu balanço patrimonial do exercício de 2019 e que pode ter incorrido em falhas/irregularidades na execução do contrato firmado com a prefeitura municipal de Rio Branco do Sul/PR, com reflexos dos atestados relacionados a esse ajuste no Pregão Eletrônico 1/2020, promovido pelo Incra/PI.
À vista, somente, dessas duas constatações e levando-se em conta que a análise dos demais certames avaliados neste processo indicou (a) a improcedência das alegações das representantes; (b) a ausência de competência do TCU, pelo fato de as licitações não envolverem recursos federais; ou (c) a inexistência de interesse público para o prosseguimento das apurações por parte do órgão de controle externo, o Ministério Público conclui que não há motivos para ser instaurada fase de contraditório com vistas a uma possível declaração de inidoneidade da empresa Carletto (art. 46 da Lei 8.443/1992) , nos termos requeridos pelas empresas Prime (peças 1, p. 31; e 55, p. 23) e Link Card (peças 1, p. 30; 54, p. 4; 57, p. 4; e 66, p. 5, do TC Processo 012.196/2021-5) .
***
Quanto ao alerta sugerido pela Selog no parágrafo 100.4 da instrução à peça 87 (p. 16-17) , inspirado no subitem 9.5 do Acórdão 611/2020-TCU-Plenário, o Ministério Público concorda, pelos motivos expostos pela unidade técnica nos parágrafos 76 a 97 da referida instrução (p. 13-16) , que há fortes indícios de que as empresas Prime e Link Card abusaram do direito de petição e representação perante o TCU, para a defesa predominante de seus interesses privados - caracterizada pela clara intenção de combater a empresa Carletto, concorrente das representantes. O interesse público, que deveria ser o fator essencial a justificar a atuação do TCU nesta representação, restou, apenas, tangencialmente prestigiado nos autos.
O Parquet de Contas, ao reiterar sua concordância com tal proposta da Selog, sugere que a referência para a fundamentação da multa por litigância de má-fé se atenha, apenas, ao Código de Processo Civil (CPC) , considerando (a) a aplicação subsidiária, no Tribunal, das disposições advindas das normas processuais em vigor (art. 15 do CPC e art. 298 do Regimento Interno/TCU) e (b) o fato de que o art. 58 da Lei 8.443/1992, constante da proposta da unidade técnica, é voltado para apenação de responsáveis cujas condutas possam se enquadrar em alguma das hipóteses previstas nos incisos do referido artigo - considerando que a qualificação grifada sequer se aplica àqueles que propõem representações ao TCU, como as empresas Prime e Link Card.
***
Diante do exposto, este membro do Ministério Público de Contas da União manifesta sua concordância parcial em relação à proposta da Selog (peças 87-89) , sugerindo o seguinte encaminhamento para este processo:
conhecer da representação, nos termos do art. 113, § 1º, da Lei 8.666/1993 c/c o art. 237, inciso VII e parágrafo único, do Regimento Interno/TCU, para, no mérito, considerá-la parcialmente procedente;
determinar à Superintendência Regional no Piauí do Instituto Nacional de Colonização e Reforma Agrária (Incra/PI) que eventual prorrogação do Contrato 846/2020, firmado com a empresa Carletto Gestão de Frotas Ltda., somente seja levada a efeito se contato prévio com a prefeitura municipal de Rio Branco do Sul/PR demonstrar a validade dos atestados fornecidos pela referida empresa no âmbito do Pregão Eletrônico 1/2020, elaborados pela mencionada prefeitura, para os fins previstos no art. 55, inciso XIII, da Lei 8.666/1993;
alertar as empresas Prime Consultoria e Assessoria Empresarial Ltda. e Link Card Administradora de Benefícios Eireli que movimentar a Administração Pública para a defesa de interesses predominantemente privados, em detrimento do interesse público que move o Tribunal de Contas da União, pode vir a configurar litigância de má-fé, a ensejar a aplicação da multa prevista nos arts. 80 e 81 do Código de Processo Civil (CPC) , conforme assente no subitem 9.5 do Acórdão 611/2020-TCU-Plenário (relator: Ministro Raimundo Carreiro) , tendo em vista a aplicação subsidiária, no Tribunal, das disposições advindas das normas processuais em vigor (art. 15 do CPC e art. 298 do Regimento Interno/TCU) ;
dar ciência da deliberação que vier a apreciar esta representação às empresas Carletto Gestão de Frotas Ltda., Prime Consultoria e Assessoria Empresarial Ltda. e Link Card Administradora de Benefícios Eireli; à Superintendência Regional no Piauí do Instituto Nacional de Colonização e Reforma Agrária (Incra/PI) ; à Empresa Brasileira de Pesquisa Agropecuária (Embrapa) - Unidade: Embrapa Amazônia Oriental; à Empresa Municipal de Transportes e Trânsito de Montes Claros/MG (MCTrans) e à prefeitura municipal de Rio Branco do Sul/PR;
arquivar esta representação, com base no art. 250, inciso I, c/c o art. 169, inciso V, do Regimento Interno/TCU.
É o Relatório.

Flavio Henrique Lopes Cordeiro (OAB/PR 75.860), Taise Rauen (OAB/PR 80.485); Roberta Campos Correa (OAB/MG 100.411); e outros.

Procurador Rodrigo Medeiros de Lima.

REPRESENTAÇÃO. LICITAÇÕES E CONTRATOS. DOCUMENTAÇÃO IRREGULAR DE EMPRESA CONTRATADA. CONHECIMENTO. PROCEDÊNCIA PARCIAL. DETERMINAÇÃO.

REPRESENTAÇÃO (REPR)

Secretaria de Controle Externo de Aquisições Logísticas (Selog).

Atuo por força do art. 18 da Resolução nº  175, de 2005.	
Trata-se de representações oferecidas pela empresa Prime Consultoria e Assessoria Empresarial Ltda., neste processo, e pela empresa Link Card Administradora de Benefícios Eireli, no TC 012.196/20215, apensado pelo Acórdão 1334/2021-TCU-Plenário, relator o Ministro Aroldo Cedraz, em razão de possíveis irregularidades em licitações e contratos firmados entre supostos jurisdicionados e a empresa Carletto Gestão de Frotas Ltda.. Os seguintes certames foram promovidos pelos seguintes órgãos/entidades: Pregão Eletrônico 1/2020, Empresa Brasileira de Pesquisa Agropecuária - Amazônia Oriental (Embrapa/CPATU) ; Pregão Eletrônico 1/2020, Superintendência Regional no Piauí do Instituto Nacional de Colonização e Reforma Agrária (Incra-PI) ; Dispensa 8/2020, Município de Rio Branco do Sul (PR) ; Pregão Presencial 4/2020, Empresa Municipal de Transportes e Trânsito de Montes Claros/MG (MCTrans-Montes Claros/MG) ; Pregão Eletrônico 146/2019, Fundo Municipal de Saúde de Teresina (FMS/PI) ; Pregão Presencial 9/2020, Município de Nova Santa Bárbara (PR) ; Pregão Eletrônico 12/2020, Município de Sooretama (ES) ; Pregão 8/2021, Município de Nova Venécia (ES) .
As representações relatam, em suma, que: i) a empresa teria apresentado atestados falsos (emitidos pelas empresas Asa Motos e MLB) ou suspensos pelo emissor (Município de Rio Branco do Sul - PR) em certames realizados por órgãos e entidades federais e municipais; ii) balanço patrimonial apresentado em licitações continha irregularidades, pois constava, em versões distintas, de livros diários diferentes, além disso, registrava valor de imóvel que não constava de escritura pública no nome da empresa; iii) a prestação de serviços pela empresa é antieconômica, pois usa a tabela da Audatex, não aceita como única referência pelo Tribunal; iv) estava sendo descumprida cláusula contratual relativa a desconto nos valores pagos por serviços da rede credenciada.
São analisados nestes autos os relatos apresentados pelas representantes neste processo e no TC Processo 012.196/2021-5. Tanto as peças iniciais das representações quanto as peças inseridas depois do primeiro pronunciamento de mérito expedido pela unidade técnica estão sendo consideradas.
***
A Secretaria de Controle Externo de Aquisições Logísticas (Selog) propõe conhecer das representações, para, no mérito, considerá-las improcedentes.  Além disso, em razão dos procedimentos adotados pelas representantes no âmbito desta representação e de informações constantes dos autos, a unidade propõe também informar à empresa que litigância de má-fé enseja a aplicação de multa, nos termos do art. 58 da Lei 8.443, de 1992, c/c os arts. 15, 80 e 81 do Código de Processo Civil. A unidade técnica apresentou a análise que passo a resumir, destacando os argumentos essenciais à decisão deste Tribunal.
0. As supostas irregularidades atribuídas a processos de licitação e a contratos ou não foram confirmadas ou não demandam a atuação do Tribunal, pelos motivos que se seguem.
0. O Pregão Eletrônico 1/2020 promovido pela Embrapa Amazônia Oriental não teve como elemento preponderante, para a habilitação da Carletto, o valor do imóvel lançado, supostamente de forma fraudulenta, no balanço patrimonial de 2019 no montante de R$ 25.000,00. Além disso, segundo esclareceu a empresa, tal registro, referia-se a bem adquirido em dezembro de 2018, mas transferido apenas após o pagamento do valor total contratado, efetuado em 25 parcelas. De qualquer forma, a regularidade do lançamento é questão a ser esclarecida no processo administrativo aberto pelos órgãos competentes. Assim, não há interesse público que justifique a atuação do TCU neste caso. 
0. O Pregão Eletrônico 1/2020 promovido pelo Incra-PI cujo contrato encontra-se em andamento, está em situação regular até o momento. Em que pese os atestados de qualificação técnica terem sido suspensos pelo emissor, o Município de Rio Branco do Sul (PR) , tal suspensão ocorreu após a homologação do certame, com o contrato em andamento. Além disso, os atestados foram apenas suspensos, mas não anulados, sendo que o município ainda não concluiu a análise sobre a validade dos documentos. Desse modo, não há interesse público na intervenção dessa Corte de Contas. 
0. Na Dispensa 8/2020 promovida pelo Município de Rio Branco do Sul (PR)  não foi exigido atestado de capacitação técnica e de qualificação econômica. Portanto, a Carletto não apresentou os documentos falsos mencionados pela empresa Prime.
0. O Pregão Presencial 4/2020 promovido por MCTrans-Montes Claros/MG não envolveu recursos federais. Apenas neste caso foi utilizada a tabela Audatex, que, segundo a entidade, foi utilizada como referência máxima de preço.
0. O Pregão Eletrônico 146/2019 promovido pelo FMS/PI foi cancelado.
0. No Pregão Presencial 9/2020 promovido pelo Município de Nova Santa Bárbara (PR)  não foram apresentados os atestados reputados falsos pela empresa Prime. 
0. O Pregão Eletrônico 12/2020 promovido pelo Município de Sooretama (ES)  não teve evidenciado o envolvimento de recursos federais. Demais, o TCE-ES estava apurando representação da mesma autora desta representação acerca de irregularidades no certame. Assim, espera-se que aquele Tribunal comunique eventual irregularidade, como o descumprimento, por meio de subterfúgios, de cláusula do contrato que estabelecia desconto de 26,70% em todas as vendas realizadas pelos estabelecimentos credenciados. Espera-se também que o órgão informe a esta Corte de Contas eventual utilização de recursos públicos federais. Este fato afasta o interesse público na intervenção pelo Tribunal
0. O Pregão 8/2021 promovido pelo Município de Nova Venécia (ES)  não demanda a atuação do Tribunal, porque: i) o valor do imóvel registrado no balanço, mencionado, não interferiu na qualificação econômico-financeira da empresa em face das exigências do edital; ii) falta interesse público em o Tribunal agir neste caso, pois não há certeza de que os recursos envolvidos sejam federais; iii) representação sobre irregularidades tratadas nos autos estava sendo analisada pelo Tribunal de Contas do Estado do Espírito Santos (TCE-ES) , não sendo necessária a atuação concomitante do TCU neste momento.
0. Há supostas irregularidades pendentes de confirmação por parte dos entes munidos de legitimidade para verificar se ocorreram ou não.
1. A suposta fraude no balanço patrimonial de 2019 da empresa Carletto já está sendo apurada pela Junta Comercial do Paraná.
1. Os atestados emitidos pelo Município de Rio Branco do Sul (PR) e suspensos pelo mesmo município, após denúncia, estão ainda em análise pelo emissor, cuja decisão pode ter reflexos no juízo sobre a regularidade do Pregão Eletrônico 1/2020 promovido pelo Incra/PI.
0. Além disso, conclui-se que as ora representantes abusaram de seu direito de petição e de representação perante o TCU, em função de interesses privados, o que pode configurar litigância de má-fé, conforme assente no Acórdão 611/2020-TCU-Plenário, de minha relatoria. 
2. Ao se manifestarem após o primeiro pronunciamento de mérito apresentado pela unidade técnica (peça 50-52) , tinham a pretensão de oporem réplica à instrução ou às respostas juntadas pela Carletto em atenção a oitiva. Ainda que tivessem sido admitidas como partes, esta possibilidade não existe em processos do TCU, que apenas admite a juntada de documentos novos até o pronunciamento da unidade técnica (art. 16, § 1º, do Regimento Interno) . Além das pretensas réplicas, as representantes discorrem sobre licitações distintas das mencionadas nas peças iniciais, mas utilizando argumentos já afastados na instrução de peça 50. Incluíram diversas peças nos autos com o intento de o Tribunal, desnecessariamente, rediscutir a matéria. Portanto, as empresas buscam fomentar nova discussão sobre argumentos já analisados, sem que haja interesse público na atuação do TCU. 
2. Há indícios de que a representante Prime Consultoria e Assessoria Empresarial Ltda. e a representante Link Card Administradora de Benefícios Eireli, em conjunto com a empresa Neo Consultoria, tenham vínculos pessoais e relacionamentos profissionais pretéritos entre os proprietários. Coincidentemente, essas empresas são "extremamente combativas" em relação à Carletto - inclusive, utilizam-se de argumentos semelhantes em suas petições contra a empresa. 
***
O Ministério Público acolhe parcialmente a proposta apresentada pela unidade técnica e propõe conhecer da representação, para considerá-la parcialmente procedente. 
0. Em contrário ao que opina a Selog, o Ministério Público anota que a empresa Carletto cometeu falhas/irregularidades que justificam o provimento parcial dos recursos: i) a alteração indevida de seu balanço patrimonial do exercício de 2019, fato assumido pela empresa; e ii)  eventual execução inadequada de contrato firmado com o Município de Rio Branco do Sul (PR) , o que pode ter reflexos na regularidade de atestados fornecidos à empresa e apresentados no Pregão Eletrônico 1/2020 promovido pelo Ingra/PI. 
0. Anota também interpretação diversa no que se refere ao Pregão 4/2020 promovido pela MCTrans de Montes Claros/MG. Entende que a representação que inaugurou estes autos não deve ser conhecida em relação à notícia de irregularidades nesta licitação, pois não há recursos federais envolvidos no processo licitatório.
0. Demais indica medida cabível para evitar eventuais irregularidades no Contrato 846/2020 firmado entre a Carletto e o Incra/PI em consequência do Pregão Eletrônico 1/2020. O Parquet entende oportuno, por precaução, determinar que a entidade deixe de prorrogar tal contrato, caso não fique demonstrada a validade dos atestados emitidos pelo Município de Rio Branco do Sul (PR) , os quais foram utilizados para a qualificação técnica da empresa. Evoca como fundamento o art. 55, inciso XIII, da Lei 8.666/1993.
0. Além disso, o Parquet acolhe a proposta de alertar às representantes de que "movimentar a Administração Pública para defesa de interesses predominantemente privados, em detrimento do interesse público que move o Tribunal de Contas da União, pode vir a configurar litigância de má-fé, a ensejar a aplicação da multa prevista nos arts. 80 e 81 do Código de Processo Civil (CPC) ". Mas entende que "o art. 58 da Lei 8.443/1992, constante da proposta da unidade técnica, é voltado para apenação de responsáveis cujas condutas possam se enquadrar em alguma das hipóteses previstas nos incisos do referido artigo - considerando que a qualificação grifada sequer se aplica àqueles que propõem representações ao TCU, como as empresas Prime e Link Card"
***
Acolho a proposta da unidade técnica, com os ajustes sugeridos pelo Ministério Público, cujos fundamentos integram as presentes razões para decidir, sem prejuízo de tecer as considerações que se seguem.
0. A representante apresenta inúmeros argumentos e indícios de irregularidades, especialmente quanto a registros do balanço patrimonial de 2019 da Carletto, incluindo a propriedade de imóvel, com o intuito de desqualificar a empresa para a prestação dos serviços contratados. No entanto, nem os argumentos, nem os indícios de irregularidades dão ensejo à anulação de ato praticado em licitações ou de contratos, por um ou mais dos seguintes motivos: i)  há legitimidade nos documentos apresentados para habilitação, aprovados ou emitidos, e ainda não infirmados, pelas entidades competentes; ii)  falta interesse público na atuação do Tribunal na investigação de irregularidades em licitações ou contratos que não envolvem a utilização de recursos federais; e iii)   estão ausentes consequências práticas de fatos narrados nos autos em relação à regularidade de contratação ou de processo licitatório. 
Quanto à determinação proposta pelo Parquet referente a condicionantes impostas para que seja possível a prorrogação do Contrato 846/2020, acolho-a em essência. Entendo que o texto do art. 55, inciso XIII da Lei 8.666, de 1993, admite menor especificidade quanto à manutenção das condições de habilitação. A bem dizer, em homenagem ao interesse público, seria possível a prorrogação do contrato não apenas se validados os atestados já apresentados, mas também no caso de serem apresentados outros atestados válidos à época da prorrogação, conquanto a contratada não tenha agido de má-fé. Em qualquer caso, a entidade deve levar em consideração circunstâncias que indiquem que os benefícios da continuidade do contrato superam os prejuízos materiais e imateriais advindos de sua interrupção, sempre, sem prejuízo da apresentação das devidas justificativas, da aplicação de sanções e da promoção de ações de ressarcimento eventualmente cabíveis.
Acrescento que, caso as entidades competentes constatem irregularidades em documentos apresentados para a habilitação da Carletto, o Tribunal poderá se pronunciar sobre estas em sede de monitoramento do cumprimento da decisão que vier a proferir.
Cabe menção aos processos de representação do TCE-ES citados pela unidade técnica. O processo nº  02539/2021-9, que trata do Pregão Eletrônico nº 008/2021 promovido pelo Município de Nova Venécia (ES) , já teve decisão proferida, o Processo Acórdão nº  01.120/2021-6 - 2ª Câmara, relator o Conselheiro Sérgio Manoel Nader Borges. Por meio da decisão a Corte de Contas não conheceu da representação por ausência de competência do órgão para averiguar as irregularidades noticiadas - fraudes em documentos de habilitação registrados junto aos órgãos competentes, como a Junta Comercial e o Cartório de Registro de Imóveis. O outro processo, o de nº  00387/2021-9, relator o Conselheiro Sérgio Aboudib Ferreira Pinto, que trata do Pregão 12/2020 do Município de Sooretama, continua em andamento, cabendo solicitar àquele Tribunal que dê ciência ao TCU da decisão que vier a ser proferida.
	Ante o exposto, VOTO no sentido de que seja adotado o Acórdão que ora submeto a este Plenário.
TCU, Sala das Sessões, em 16 de novembro de 2021.
RAIMUNDO CARREIRO 
Relator